---
title: "Analisis per specie"
author: "Andrea Chavez"
date: "25-02-2026"
output: html_document
---

```{r setup, include=FALSE}
knitr::opts_chunk$set(echo = TRUE)
```

# PRELIMINAR ANALYSIS FOR NUMEX RESULTS.
Here are the analysis at species level. 


```{r libraries}
library(tidyverse)
library(glmmTMB)
library(DHARMa)
library(ggplot2)
library(scico)
library(lmerTest)
library(lme4)
library(tables)
library(dplyr)
library(flextable)
library(readxl)
library(modelsummary)
library(knitr)
library(patchwork)
library("kableExtra")
library("openxlsx")
```

```{r Data}
getwd()

data_for_R <- read_excel('data_for_R.xlsx')

data_1 = data_for_R
```

```{r transformando columnas}

# Crear columnas binarias manualmente para añadir fertilizacion
#columnas binarias

data_1$Nmass <- (data_1$`[N]`)*1000 #HELP REVISAR EL ORIGINAL. ORINGIAL NO ESTA EN PORCENTAJE. ENTONCEX HACE FALTA MULTIPLICAR PÖR 100 y luego por 10 para llegar mg por g
data_1$Cmass <- (data_1$`[C_b]`)*1000 #HELP REVISAR EL ORIGINAL. ORINGIAL NO ESTA EN PORCENTAJE. ENTONCEX HACE FALTA MULTIPLICAR PÖR 100 y luego 
data_1$Carea <- (((data_1$`[C_b]`)*1000)/data_1$`Specific leaf area (cm²/g)`)*10 #g/m2
#por 10 para llegar mg por g

data_1$logNmass <- log(data_1$Nmass) #no el porcentaje



data <- data_1%>%
  dplyr::select(
        `name`,
        `genus`,
        `Sub`,
        `N`,
        `P`,
        `Bloque`,
        `elevation_m`,
    `iWUE (μmol/mol)`,
    `δ18O in ‰ vs DeltaSMOW`,
    `Specific leaf area (cm²/g)`,
    `δ13C (‰ v.s.V-PDB)`,
    Narea,
    `Nmass`,
    logNmass,
    Carea,
    Cmass,
    `force to punch (kN/m)`,
    `thickness (mm)`,
    Ci
    
  )
```



```{r function for species plot}
# Order Sub
#data$Sub <- factor(data$Sub, levels = c("C", "N", "P", "NP"))

# Species order
species_order <- c(
  "Pouteria torta",
  "Alchornea lojaensis",
  "Weinmania loxensis",
  "Clarisia racemosa",
  "Myrcia sp nov",
  "Hedyosmun purpurascens"
)

data$name <- factor(data$name, levels = species_order)

# Elevation map

datos_Pouteria <- data %>%
filter(data$genus == "Pouteria")
datos_Clarisia <- data %>%
filter(data$genus == "Clarisia")
datos_al <- data %>%
filter(data$name == "Alchornea lojaensis")
datos_myrcia <- data %>%
filter(data$name == "Myrcia sp nov")
datos_hp <- data %>%
filter(data$genus == "Hedyosmun")
datos_Weinmania <- data %>%
filter(data$genus == "Weinmania")


# ===============================
#   MAIN FUNCTION
# ===============================
make_species_plots <- function(yvar, y_label = yvar, y_limits = c(0, 150)) {
  
  # dynamic column reference
  ycol <- rlang::sym(yvar)
  
  make_one_plot <- function(species_name) {
    
    df <- data[data$name == species_name, ]
  
    # mean of control
    mean_control <- mean(df[df$Sub == "C", ][[yvar]], na.rm = TRUE)
    
    ggplot(df, aes(x = Sub, y = !!ycol, colour = Sub)) +
      
      geom_boxplot(aes(group = Sub),
                   colour = "black",
                   fill = "grey90",
                   alpha = 0.5) +
      
      geom_hline(yintercept = mean_control,
                 colour = "black",
                 linetype = "dotted",
                 linewidth = 1) +
      
      geom_jitter(width = 0.2, alpha = 0.6) +
      
      annotate("label",
               x = 4, y = y_limits[2] - 1,
               label = "test",#HELP
               fill = "white",
               colour = "black",
               size = 3) +
      
      scale_y_continuous(limits = y_limits) +
      
      labs(title = bquote(italic(.(species_name))),
           x = "",
           y = y_label) +
      
      theme_bw() +
      theme(axis.text.x = element_text(angle = 45, hjust = 1))
      }
  
  # Build 6 plots
  p_list <- lapply(species_order, make_one_plot)
  
  final_plot <- ((p_list[[1]] | p_list[[2]] | p_list[[3]]) /
                   (p_list[[4]] | p_list[[5]] | p_list[[6]])) +
    plot_layout(guides = "collect") &
    theme(legend.position = "bottom")
  
#ggsave(filename= paste0("species_boxplots_", y_label,".png"),
#       plot = final_plot,
#       width = 10, height = 10, units = "in", dpi = 300)

  return(final_plot)
}
```


```{r plot}

plot_iwue <- make_species_plots("iWUE (μmol/mol)",
                                 y_label = "iWUE (μmol/mol)",
                               y_limits = c(25,120))

plot_18O <- make_species_plots("δ18O in ‰ vs DeltaSMOW",
                                y_label = "δ18O in ‰ vs DeltaSMOW",
                                y_limits = c(25,35))
plot_15N <- make_species_plots("δ15N (‰ v.s.AIR)",
                                y_label = "δ15N",
                                y_limits = c(-8,6))
plot_CN <- make_species_plots("C:N",
                                y_label = "CN",
                                y_limits = c(15,60))
plot_N <- make_species_plots("[N]",
                                y_label = "[N]",
                                y_limits = c(0.005,0.025))

plot_Narea <- make_species_plots("Narea",
                                y_label = "Narea",
                                y_limits = c(0,3))

plot_Narea

```
The graphic for C13/o18 are created in python.
# ANOVA
```{r ANOVA }
#global ANOVA for all the samples
#variables = δ18O in ‰ vs DeltaSMOW`
  
anova_species_treat <- aov( `iWUE (μmol/mol)`~ genus * SUB, data = data) #Uses all dataset. Interaction between species and treatment
summary(anova_species_treat)
```
```{r}
# Tukey test for species
TukeyHSD(anova_species_treat, which = "genus")
```




The interaction is only relevant for one species. The Pouteris and Myrcia N15.

## MODELOS CON DUMMY BLOQUE E INTERACCION
```{r modelos DUMMY Y BLOQUE iWUE}
##### Pouteria ########
mod_iWUE_pt <- lmer(`iWUE (μmol/mol)` ~ N*P + (1 | Bloque), data = datos_Pouteria)
mod_O18_pt <- lmer(`δ18O in ‰ vs DeltaSMOW` ~ N*P + (1 | Bloque), data = datos_Pouteria)
mod_C13_pt <- lmer(`δ13C (‰ v.s.V-PDB)` ~ N*P + (1 | Bloque), data = datos_Pouteria)
mod_Ci_pt <- lmer(Ci ~ N*P + (1 | Bloque), data = datos_Pouteria)

#mod_N15_pt <- lmer(`δ15N (‰ v.s.AIR)` ~ N*P + (1 | Bloque), data = datos_Pouteria)
#mod_CN_pt <- lmer(`C:N` ~ N*P+ (1 | Bloque), data = datos_Pouteria)

###### CLARISIA """"""""#########
mod_iWUE_cr <- lmer(`iWUE (μmol/mol)` ~ N*P + (1 | Bloque), data = datos_Clarisia)
mod_O18_cr<- lmer(`δ18O in ‰ vs DeltaSMOW` ~N*P  + (1 | Bloque), data = datos_Clarisia)
mod_C13_cr <- lmer(`δ13C (‰ v.s.V-PDB)` ~ N*P + (1 | Bloque), data = datos_Clarisia)
mod_Ci_cr <- lmer(Ci ~ N*P + (1 | Bloque), data = datos_Clarisia)

#mod_N15_cr<- lmer(`δ15N (‰ v.s.AIR)` ~ N*P + (1 | Bloque), data = datos_Clarisia)
#mod_CN_cr<- lmer(`C:N` ~N*P+ (1 | Bloque), data = datos_Clarisia)


##### Alchornea ===============
mod_iWUE_al <- lmer(`iWUE (μmol/mol)` ~ N*P + (1 | Bloque), data = datos_al)
mod_O18_al<- lmer(`δ18O in ‰ vs DeltaSMOW` ~ N*P + (1 | Bloque), data = datos_al)
mod_C13_al <- lmer(`δ13C (‰ v.s.V-PDB)` ~ N*P + (1 | Bloque), data = datos_al)
mod_Ci_al <- lmer(Ci ~ N*P + (1 | Bloque), data = datos_al)

#mod_N15_al<- lmer(`δ15N (‰ v.s.AIR)` ~ N*P+  (1 | Bloque), data = datos_al)
#mod_CN_al<- lmer(`C:N` ~N*P + (1 | Bloque), data = datos_al)


##########################
mod_iWUE_my <- lmer(`iWUE (μmol/mol)` ~ N*P + (1 | Bloque), data = datos_myrcia)
mod_O18_my<- lmer(`δ18O in ‰ vs DeltaSMOW` ~ N*P+ (1 | Bloque), data = datos_myrcia)
mod_C13_my <- lmer(`δ13C (‰ v.s.V-PDB)` ~ N*P + (1 | Bloque), data = datos_myrcia)
mod_Ci_my <- lmer(Ci~ N*P + (1 | Bloque), data = datos_myrcia)

#mod_N15_my<- lmer(`δ15N (‰ v.s.AIR)` ~N*P+ (1 | Bloque), data = datos_myrcia)
#mod_CN_my<- lmer(`C:N` ~ N*P+ (1 | Bloque), data = datos_myrcia)


################ Hedyosmum 
mod_iWUE_hp <- lmer(`iWUE (μmol/mol)` ~N*P+ (1 | Bloque), data = datos_hp)
mod_O18_hp<- lmer(`δ18O in ‰ vs DeltaSMOW` ~N*P+  (1 | Bloque), data = datos_hp)
mod_C13_hp <- lmer(`δ13C (‰ v.s.V-PDB)` ~ N*P + (1 | Bloque), data = datos_hp)
mod_Ci_hp <- lmer(Ci~ N*P + (1 | Bloque), data = datos_hp)

#mod_N15_hp<- lmer(`δ15N (‰ v.s.AIR)` ~ N*P+(1 | Bloque), data = datos_Hp)
#mod_CN_hp<- lmer(`C:N` ~ N*P + (1 | Bloque), data = datos_Hp)


############# Weinmania
mod_iWUE_wl <- lmer(`iWUE (μmol/mol)` ~ N*P + (1 | Bloque), data = datos_Weinmania)
mod_O18_wl<- lmer(`δ18O in ‰ vs DeltaSMOW` ~ N*P + (1 | Bloque), data = datos_Weinmania)
mod_C13_wl <- lmer(`δ13C (‰ v.s.V-PDB)` ~ N*P + (1 | Bloque), data = datos_Weinmania)
mod_Ci_wl <- lmer(Ci ~ N*P + (1 | Bloque), data = datos_Weinmania)

#mod_N15_wl<- lmer(`δ15N (‰ v.s.AIR)` ~ N*P + (1 | Bloque), data = datos_Weinmania)
#mod_CN_wl<- lmer(`C:N` ~ N + P + (1 | Bloque), data = datos_Weinmania)
```

## DUMMIES ESTEQIEO
```{r modelos DUMMY Y BLOQUE ESTEOQUEMETRIA}


#POUTYERA
mod_Narea_pt <- lmer(`Narea` ~ N*P+ (1 | Bloque), data = datos_Pouteria)
mod_Nmass_pt <- lmer(`Nmass` ~ N*P+ (1 | Bloque), data = datos_Pouteria)
mod_logNmass_pt <- lmer(`logNmass` ~ N*P+ (1 | Bloque), data = datos_Pouteria)

mod_Narea_cr <- lmer(`Narea` ~ N*P+ (1 | Bloque), data = datos_Clarisia)
mod_Nmass_cr <- lmer(Nmass ~ N*P+ (1 | Bloque), data = datos_Clarisia)
mod_logNmass_cr <- lmer(`logNmass` ~ N*P+ (1 | Bloque), data = datos_Clarisia)


mod_Narea_my <- lmer(`Narea` ~ N*P+ (1 | Bloque), data = datos_myrcia)
mod_Nmass_my <- lmer(Nmass ~ N*P+ (1 | Bloque), data = datos_myrcia)
mod_logNmass_my <- lmer(`logNmass` ~ N*P+ (1 | Bloque), data = datos_myrcia)
mod_Narea_al <- lmer(`Narea` ~ N*P+ (1 | Bloque), data = datos_al)
mod_Nmass_al <- lmer(Nmass ~ N*P+ (1 | Bloque), data = datos_al)
mod_logNmass_al <- lmer(`logNmass` ~ N*P+ (1 | Bloque), data = datos_al)

mod_Narea_wl <- lmer(`Narea` ~ N*P+ (1 | Bloque), data = datos_Weinmania)
mod_Nmass_wl <- lmer(Nmass ~ N*P+ (1 | Bloque), data = datos_Weinmania)
mod_logNmass_wl <- lmer(`logNmass` ~ N*P+ (1 | Bloque), data = datos_Weinmania)

mod_Narea_hp <- lmer(`Narea` ~ N*P+ (1 | Bloque), data = datos_hp)
mod_Nmass_hp <- lmer(Nmass ~ N*P+ (1 | Bloque), data = datos_hp)
mod_logNmass_hp <- lmer(`logNmass` ~ N*P+ (1 | Bloque), data = datos_hp)

# Cmass
mod_Cmass_pt <- lmer(Cmass ~ N*P + (1 | Bloque), data = datos_Pouteria)
mod_Cmass_cr <- lmer(Cmass ~ N*P + (1 | Bloque), data = datos_Clarisia)
mod_Cmass_al <- lmer(Cmass ~ N*P + (1 | Bloque), data = datos_al)
mod_Cmass_my <- lmer(Cmass ~ N*P + (1 | Bloque), data = datos_myrcia)
mod_Cmass_hp <- lmer(Cmass ~ N*P + (1 | Bloque), data = datos_hp)
mod_Cmass_wl <- lmer(Cmass ~ N*P + (1 | Bloque), data = datos_Weinmania)

# Carea
mod_Carea_pt <- lmer(Carea ~ N*P + (1 | Bloque), data = datos_Pouteria)
mod_Carea_cr <- lmer(Carea ~ N*P + (1 | Bloque), data = datos_Clarisia)
mod_Carea_al <- lmer(Carea ~ N*P + (1 | Bloque), data = datos_al)
mod_Carea_my <- lmer(Carea ~ N*P + (1 | Bloque), data = datos_myrcia)
mod_Carea_hp <- lmer(Carea ~ N*P + (1 | Bloque), data = datos_hp)
mod_Carea_wl <- lmer(Carea ~ N*P + (1 | Bloque), data = datos_Weinmania)

```
### DUMMIES MORPHO

```{r DUMMIES morpho}
mod_SLA_pt <- lmer(`Specific leaf area (cm²/g)` ~ N*P+ (1 | Bloque), data = datos_Pouteria)
mod_SLA_cr <- lmer(`Specific leaf area (cm²/g)` ~ N*P+ (1 | Bloque), data = datos_Clarisia)
mod_SLA_al <- lmer(`Specific leaf area (cm²/g)` ~ N*P+ (1 | Bloque), data = datos_al)
mod_SLA_my <- lmer(`Specific leaf area (cm²/g)` ~ N*P+ (1 | Bloque), data = datos_myrcia)
mod_SLA_hp <- lmer(`Specific leaf area (cm²/g)` ~ N*P+ (1 | Bloque), data = datos_hp)
mod_SLA_wl <- lmer(`Specific leaf area (cm²/g)` ~ N*P+ (1 | Bloque), data = datos_Weinmania)

mod_Thick_pt <- lmer( `thickness (mm)`~ N*P+ (1 | Bloque), data = datos_Pouteria)
mod_Thick_cr <- lmer(`thickness (mm)` ~ N*P+ (1 | Bloque), data = datos_Clarisia)
mod_Thick_al <- lmer(`thickness (mm)` ~ N*P+ (1 | Bloque), data = datos_al)
mod_Thick_my <- lmer(`thickness (mm)` ~ N*P+ (1 | Bloque), data = datos_myrcia)
mod_Thick_hp <- lmer(`thickness (mm)` ~ N*P+ (1 | Bloque), data = datos_hp)
mod_Thick_wl <- lmer(`thickness (mm)` ~ N*P+ (1 | Bloque), data = datos_Weinmania)

mod_Tough_pt <- lmer(`force to punch (kN/m)` ~ N*P+ (1 | Bloque), data = datos_Pouteria)
mod_Tough_cr <- lmer(`force to punch (kN/m)`~ N*P+ (1 | Bloque), data = datos_Clarisia)
mod_Tough_al <- lmer(`force to punch (kN/m)` ~ N*P+ (1 | Bloque), data = datos_al)
mod_Tough_my <- lmer(`force to punch (kN/m)` ~ N*P+ (1 | Bloque), data = datos_myrcia)
mod_Tough_hp <- lmer(`force to punch (kN/m)` ~ N*P+ (1 | Bloque), data = datos_hp)
mod_Tough_wl <- lmer(`force to punch (kN/m)` ~ N*P+ (1 | Bloque), data = datos_Weinmania)

```

## LISTA DE MODELOS DUMMIES
```{r modelsD}

models_iWUE_d <- list(

# iWUE
"iWUE | 1000 | Pouteria" = mod_iWUE_pt,
"iWUE | 1000 | Clarisia" = mod_iWUE_cr,
"iWUE | 2000 | Alchornea" = mod_iWUE_al,
"iWUE | 2000 | Myrcia" = mod_iWUE_my,
"iWUE | 3000 | Hedyosmum" = mod_iWUE_hp,
"iWUE | 3000 | Weinmannia" = mod_iWUE_wl,

# δ13C
"δ13C | 1000 | Pouteria" = mod_C13_pt,
"δ13C | 1000 | Clarisia" = mod_C13_cr,
"δ13C | 2000 | Alchornea" = mod_C13_al,
"δ13C | 2000 | Myrcia" = mod_C13_my,
"δ13C | 3000 | Hedyosmum" = mod_C13_hp,
"δ13C | 3000 | Weinmannia" = mod_C13_wl,

# δ18O
"Ci | 1000 | Pouteria" = mod_Ci_pt,
"Ci | 1000 | Clarisia" = mod_Ci_cr,
"Ci | 2000 | Alchornea" = mod_Ci_al,
"Ci | 2000 | Myrcia" = mod_Ci_my,
"Ci | 3000 | Hedyosmum" = mod_Ci_hp,
"Ci | 3000 | Weinmannia" = mod_Ci_wl)

models_estq_d <- list(

# Nmass
"Nmass | 1000 | Pouteria" = mod_Nmass_pt,
"Nmass | 1000 | Clarisia" = mod_Nmass_cr,
"Nmass | 2000 | Alchornea" = mod_Nmass_al,
"Nmass | 2000 | Myrcia" = mod_Nmass_my,
"Nmass | 3000 | Hedyosmum" = mod_Nmass_hp,
"Nmass | 3000 | Weinmannia" = mod_Nmass_wl,

"logNmass | 1000 | Pouteria" = mod_logNmass_pt,
"logNmass | 1000 | Clarisia" = mod_logNmass_cr,
"logNmass | 2000 | Alchornea" = mod_logNmass_al,
"logNmass | 2000 | Myrcia" = mod_logNmass_my,
"logNmass | 3000 | Hedyosmum" = mod_logNmass_hp,
"logNmass | 3000 | Weinmannia" = mod_logNmass_wl,

# Narea
"Narea | 1000 | Pouteria" = mod_Narea_pt,
"Narea | 1000 | Clarisia" = mod_Narea_cr,
"Narea | 2000 | Alchornea" = mod_Narea_al,
"Narea | 2000 | Myrcia" = mod_Narea_my,
"Narea | 3000 | Hedyosmum" = mod_Narea_hp,
"Narea | 3000 | Weinmannia" = mod_Narea_wl,

# Cmass
"Cmass | 1000 | Pouteria" = mod_Cmass_pt,
"Cmass | 1000 | Clarisia" = mod_Cmass_cr,
"Cmass | 2000 | Alchornea" = mod_Cmass_al,
"Cmass | 2000 | Myrcia" = mod_Cmass_my,
"Cmass | 3000 | Hedyosmum" = mod_Cmass_hp,
"Cmass | 3000 | Weinmannia" = mod_Cmass_wl,

# Carea
"Carea | 1000 | Pouteria" = mod_Carea_pt,
"Carea | 1000 | Clarisia" = mod_Carea_cr,
"Carea | 2000 | Alchornea" = mod_Carea_al,
"Carea | 2000 | Myrcia" = mod_Carea_my,
"Carea | 3000 | Hedyosmum" = mod_Carea_hp,
"Carea | 3000 | Weinmannia" = mod_Carea_wl)

models_leafstr_d <- list(

# SLA
"SLA | 1000 | Pouteria" = mod_SLA_pt,
"SLA | 1000 | Clarisia" = mod_SLA_cr,
"SLA | 2000 | Alchornea" = mod_SLA_al,
"SLA | 2000 | Myrcia" = mod_SLA_my,
"SLA | 3000 | Hedyosmum" = mod_SLA_hp,
"SLA | 3000 | Weinmannia" = mod_SLA_wl,

# Thickness
"Thickness | 1000 | Pouteria" = mod_Thick_pt,
"Thickness | 1000 | Clarisia" = mod_Thick_cr,
"Thickness | 2000 | Alchornea" = mod_Thick_al,
"Thickness | 2000 | Myrcia" = mod_Thick_my,
"Thickness | 3000 | Hedyosmum" = mod_Thick_hp,
"Thickness | 3000 | Weinmannia" = mod_Thick_wl,

# Toughness
"Toughness | 1000 | Pouteria" = mod_Tough_pt,
"Toughness | 1000 | Clarisia" = mod_Tough_cr,
"Toughness | 2000 | Alchornea" = mod_Tough_al,
"Toughness | 2000 | Myrcia" = mod_Tough_my,
"Toughness | 3000 | Hedyosmum" = mod_Tough_hp,
"Toughness | 3000 | Weinmannia" = mod_Tough_wl
)
```
#### Funcion tabla
```{r tabla}

tabla <- function(model_list) {

  tab <- modelsummary(
    model_list,
    output = "data.frame",
    statistics = TRUE,
    stars = TRUE,
    gof_map = c("nobs", "r2.marginal", "r2.conditional", "aic")
  )

  # Transponer
  tab_t <- as.data.frame(t(tab))

  # Usar primera fila como nombres
  colnames(tab_t) <- as.character(tab_t[1, ])

  # Hacer nombres únicos 
  colnames(tab_t) <- make.unique(colnames(tab_t))

  # Eliminar fila usada como header
  tab_t <- tab_t[-1, , drop = FALSE]

  # Guardar nombres de modelo
  tab_t$Modelo <- rownames(tab_t)
  rownames(tab_t) <- NULL

  # Reordenar columnas
  tab_t <- tab_t[, c("Modelo", setdiff(names(tab_t), "Modelo")), drop = FALSE]

  # Exportar a Excel
  write.xlsx(tab_t, "model_list.xlsx", overwrite = TRUE, asTable = TRUE)

  message("✔ Model saved on excel")

  # Retornar tabla para markdown / PDF / HTML
  return(kbl(tab_t, booktabs = TRUE, align = "l"))
}

tabla(models_iWUE_d)
tabla(models_estq_d)
tabla(models_leafstr_d)


```
### Funcion para graficar


```{r}
tabla <- function(lista_modelos) {

  for(nombre in names(lista_modelos)){

    model_list <- lista_modelos[[nombre]]

    tab <- modelsummary(
      model_list,
      output = "data.frame",
      statistics = TRUE,
      stars = TRUE,
      gof_map = c("nobs", "r2.marginal", "r2.conditional", "aic")
    )

    # Transponer
    tab_t <- as.data.frame(t(tab))

    # Usar primera fila como nombres
    colnames(tab_t) <- as.character(tab_t[1, ])
    colnames(tab_t) <- make.unique(colnames(tab_t))

    # Eliminar header
    tab_t <- tab_t[-1, , drop = FALSE]

    # Guardar nombres de modelo
    tab_t$Modelo <- rownames(tab_t)
    rownames(tab_t) <- NULL

    # Reordenar columnas
    tab_t <- tab_t[, c("Modelo", setdiff(names(tab_t), "Modelo")), drop = FALSE]

    # Exportar Excel
    archivo <- paste0("modelos_", nombre, ".xlsx")
    write.xlsx(tab_t, archivo, overwrite = TRUE, asTable = TRUE)

    message(paste("✔ Excel creado:", archivo))
  }

}

listas <- list(
  iWUE = models_iWUE_d,
  est = models_estq_d,
  leafstr = models_leafstr_d)

tabla(listas)
```

```{r GGPLOT }
```{r GGPLOT }
library(broom.mixed)
library(dplyr)
library(ggplot2)

plot_coefs <- function(model, title, control = "C") {

  coefs <- tidy(
    model,
    effects = "fixed",
    conf.int = TRUE,
    conf.level = 0.95
  ) %>%
    filter(term != "(Intercept)") %>%
    mutate(
      term = gsub("^Sub", "", term),
      sig = case_when(
        p.value < 0.001 ~ "***",
        p.value < 0.01  ~ "**",
        p.value < 0.05  ~ "*",
        TRUE            ~ ""
      )
    )

  # 👉 Agregar explícitamente el control
  control_row <- tibble(
    term = control,
    estimate = 0,
    conf.low = 0,
    conf.high = 0,
    sig = ""
  )

  coefs <- bind_rows(control_row, coefs)

  ggplot(coefs, aes(x = term, y = estimate)) +
    geom_point(size = 3, color = "blue") +
    geom_errorbar(
      aes(ymin = conf.low, ymax = conf.high),
      width = 0.15
    ) +
    geom_text(
      aes(label = sig, y = conf.high),
      vjust = -0.6,
      size = 5
    ) +
    geom_hline(yintercept = 0, linetype = "dashed", color = "grey40") +
    labs(
      title = title,
      x = "",
      y = "Estimate (± 95% CI)"
    ) +
   scale_y_continuous(expand = expansion(mult = c(0.05, 0.2)))+
  theme(
    axis.text.x = element_text(angle = 45, hjust = 1)
  )
}

p1_Narea <- plot_coefs(mod_Narea_pt, "P.torta")
p2_Narea <- plot_coefs(mod_Narea_cr, "C. racemosa")
p3_Narea <- plot_coefs(mod_Narea_my, "M. sp")
p4_Narea <- plot_coefs(mod_Narea_al, "A. lojaensis")
p5_Narea <- plot_coefs(mod_Narea_hp, "H. purpurascens")
p6_Narea <- plot_coefs(mod_Narea_wl, "W. loxensis")

p1_iWUE <- plot_coefs(mod_iWUE_pt, "P. torta")
p2_iWUE <- plot_coefs(mod_iWUE_cr, "C. racemosa")
p3_iWUE <- plot_coefs(mod_iWUE_my, "M. sp")
p4_iWUE <- plot_coefs(mod_iWUE_al, "A. lojaensis")
p5_iWUE <- plot_coefs(mod_iWUE_hp, "H. purpurascens")
p6_iWUE <- plot_coefs(mod_iWUE_wl, "W. loxensis")

p1_SLA <- plot_coefs(mod_SLA_pt, "P. torta")
p2_SLA <- plot_coefs(mod_SLA_cr, "C. racemosa")
p3_SLA <- plot_coefs(mod_SLA_my, "M. sp")
p4_SLA <- plot_coefs(mod_SLA_al, "A. lojaensis")
p5_SLA <- plot_coefs(mod_SLA_hp, "H. purpurascens")
p6_SLA <- plot_coefs(mod_SLA_wl, "W. loxensis")

(p1_Narea | p2_Narea | p3_Narea | p4_Narea | p5_Narea | p6_Narea) /
(p1_iWUE  | p2_iWUE  | p3_iWUE  | p4_iWUE  | p5_iWUE  | p6_iWUE)/
(p1_SLA  | p2_SLA  | p3_SLA  | p4_SLA  | p5_SLA  | p6_SLA)


```


```{r diagnostiscs common }

plot_diagnostics <- function(model, model_name) {
  
  res <- residuals(model)#residual
  fit <- fitted(model) #model
  
  par(mfrow = c(1, 2)) #graph
  
  # Residuals vs Fitted
  plot(fit, res,
       xlab = "Fitted values",
       ylab = "Residuals",
       main = paste(model_name, "\nResiduals vs Fitted"))
  abline(h = 0, col = "red", lty = 2)
  
  # QQ plot
  qqnorm(res, main = paste(model_name, "\nNormal Q-Q"))
  qqline(res, col = "red", lty = 2)
  
  par(mfrow = c(1, 1))
}

#apply the plot_diagnostics_to_all
pdf("model_diagnostics_species_dummies.pdf", width = 10, height = 5)

for (nm in names(models_iWUE_d)) {
  plot_diagnostics(models_iWUE_d[[nm]], nm)
}

dev.off()

```
```{r test}

mod_iwue_narea_pt = lmer(`iWUE (μmol/mol)`~ Narea+N+P +(1|Bloque), data = datos_Pouteria)
mod_iwue_narea_cr= lmer(`iWUE (μmol/mol)`~ Narea+N+P +(1|Bloque), data = datos_Clarisia)
mod_iwue_narea_al= lmer(`iWUE (μmol/mol)`~ Narea+N+P +(1|Bloque), data = datos_al)
mod_iwue_narea_my= lmer(`iWUE (μmol/mol)`~ Narea+N+P +(1|Bloque), data = datos_myrcia)
mod_iwue_narea_hp= lmer(`iWUE (μmol/mol)`~ Narea+N+P +(1|Bloque), data = datos_hp)
mod_iwue_narea_we= lmer(`iWUE (μmol/mol)`~ Narea+N+P +(1|Bloque), data = datos_Weinmania)

imod_iwue_narea_pt = lmer(`iWUE (μmol/mol)`~ Narea*N*P +(1|Bloque), data = datos_Pouteria)
imod_iwue_narea_cr= lmer(`iWUE (μmol/mol)`~ Narea*N*P +(1|Bloque), data = datos_Clarisia)
imod_iwue_narea_al= lmer(`iWUE (μmol/mol)`~ Narea*N*P +(1|Bloque), data = datos_al)
imod_iwue_narea_my= lmer(`iWUE (μmol/mol)`~ Narea*N*P +(1|Bloque), data = datos_myrcia)
imod_iwue_narea_hp= lmer(`iWUE (μmol/mol)`~ Narea*N*P +(1|Bloque), data = datos_hp)
imod_iwue_narea_we= lmer(`iWUE (μmol/mol)`~ Narea*N*P +(1|Bloque), data = datos_Weinmania)
summary(mod_iwue_narea_pt)
summary(mod_iwue_narea_cr)
summary(mod_iwue_narea_al)
summary(mod_iwue_narea_my)
summary(mod_iwue_narea_hp)
summary(mod_iwue_narea_we)
summary(imod_iwue_narea_pt)
summary(imod_iwue_narea_cr)
summary(imod_iwue_narea_al)
summary(imod_iwue_narea_my)
summary(imod_iwue_narea_hp)
summary(imod_iwue_narea_we)


```{r DHARMA diagnostics}
# Run and plot
#for (nm in names(models)) {
#  cat("\n", nm, "\n")
##  res <- simulateResiduals(models[[nm]], n = 1000)
#  plot(res, main = nm)
#}

#testUniformity(res)
#testDispersion(res)
#testOutliers(res)

#pdf("DHARMa_diagnostics_species_dummies.pdf", width = 9, height = 7)

#for (nm in names(models)) {
 # res <- simulateResiduals(models[[nm]], n = 1000)
#  plot(res, main = nm)
#}

#dev.off()

```


###  MODELOS COMPARACION CONTRA EL CONTROL

```{r Sjplot sub}
#library(ggplot2)
#library(broom.mixed)
#library(dplyr)
#library("sjPlot")
#library("sjmisc")
#library("sjlabelled")
#p1 <-plot_model(mod_iWUE_pt, title="Pouteria torta", axis.title="Coefficient", show.values = TRUE, value.offset = .3)
#p2 <-plot_model(mod_iWUE_cr, title="Clarisia racemosa", axis.title="Coefficient", show.values = TRUE, value.offset = .3)
#p3 <-plot_model(mod_iWUE_my, title="Myrcia", axis.title="Coefficient", show.values = TRUE, value.offset = .3)
#p4 <-plot_model(mod_iWUE_al, title="Alchornea lojaensis", axis.title="Coefficient", show.values = TRUE, value.offset = .3)
#p5 <-plot_model(mod_iWUE_hp, title="Hedyosmum", axis.title="Coefficient", show.values = TRUE, value.offset = .3)
#p6 <-plot_model(mod_iWUE_wl, title="Weinmania", axis.title="Coefficient", show.values = TRUE, value.offset = .3)
#(p1 | p2 | p3 | p4 | p5 | p6)
```






