---
title: "Analisis per specie MODEL DUMMIES"
author: "Andrea Chavez"
date: "03-04-2026"
output: html_document
---

```{r setup, include=FALSE}
knitr::opts_chunk$set(echo = TRUE)
```

# PRELIMINAR ANALYSIS FOR NUMEX RESULTS.
Here are the analysis at species level with dummies.


```{r libraries}
library(dplyr)
library(tidyverse)
library(glmmTMB)
library(DHARMa)
library(ggplot2)
library(scico)
library(lmerTest)
library(lme4)
library(tables)
library(flextable)
library(readxl)
library(modelsummary)
library(knitr)
library(patchwork)
library("kableExtra")
library("openxlsx")
library(emmeans)
library(patchwork)
library(ggthemes)
```

```{r Data}
getwd()

data_for_R <- read_excel('data_for_R.xlsx')

data= data_for_R
```

```{r transformando columnas}

### nutrientes para ver cual funciona mejor.
data$logNmass <- log(data$LNC) #
data$logCmass <- log(data$LCC) #
data$logPmass <- log(data$LPC) #


data$SUB = data$Sub #porque abajo esta en mayuscula

#solo dejar las necesarias
#solo dejar las necesarias
data <- dplyr::select(data,
        `name`,
        `genus`,
        `SUB`,#
        `N`,
        `P`,
        `Bloque`,
        `elevation_m`,
    `iWUE (μmol/mol)`,
    `δ18O in ‰ vs DeltaSMOW`,
    `Specific leaf area (cm²/g)`,
    `δ13C (‰ v.s.V-PDB)`,
    `force to punch (kN/m)`, `Leaf area (cm²)`,`dry matter content (mg/g)`, `thickness (mm)`,`N:P`,`C:N`,`Ci/Ca`, Ci,LNC,LPC,LCC,logNmass,logCmass,logPmass,P_area,N_area,C_area,LA) 
```
# Funciones to be used
z## GRAPH

```{r funcion para graficar}

### Plotea coeficientes.
plot_coefs <- function(model, title, color = "black") {

  coefs <- broom.mixed::tidy(
    model,
    effects = "fixed",
    conf.int = TRUE,
    conf.level = 0.95
  ) %>%
    dplyr::filter(term != "(Intercept)") %>%
    dplyr::mutate(
      term = gsub("^Sub", "", term),
      sig = dplyr::case_when(
        p.value < 0.001 ~ "***",
        p.value < 0.01  ~ "**",
        p.value < 0.05  ~ "*",
        TRUE            ~ ""
      )
    )

  ggplot2::ggplot(coefs, ggplot2::aes(x = term, y = estimate)) +
    ggplot2::geom_point(size = 3, color = color) +
    ggplot2::geom_errorbar(
      ggplot2::aes(ymin = conf.low, ymax = conf.high),
      width = 0.15,
      color = color
    ) +
    ggplot2::geom_text(
      ggplot2::aes(
        label = sig,
        y = conf.high + 0.05 * max(abs(estimate))
      ),
      vjust = -0.6,
      size = 5,
      color = color
    ) +
    ggplot2::geom_hline(
      yintercept = 0,
      linetype = "dashed",
      color = "grey40"
    ) +
    ggplot2::labs(
      title = title,
      x = "",
      y = "Estimate (± 95% CI)"
    ) +
    ggplot2::scale_y_continuous(expand = ggplot2::expansion(mult = c(0.05, 0.2))) +
    ggplot2::coord_cartesian(clip = "off") +
    ggplot2::theme(
      axis.text.x = element_text(angle = 45, hjust = 1)
    )
}
```
```{r}
# -----------------------------------------------------------------------
# 2. Función que ajusta ambos modelos para una especie/variable y
#    devuelve una fila con el resumen de la comparación
# -----------------------------------------------------------------------

comparar_modelos <- function(data, var_resp, especie_nombre) {

  # Se usa el nombre de columna entre comillas invertidas si tiene espacios
  var_bt <- if (grepl("[^A-Za-z0-9_.]", var_resp)) paste0("`", var_resp, "`") else var_resp

  f_inter  <- as.formula(paste0(var_bt, " ~ N * P + (1 | Bloque)"))
  f_aditivo <- as.formula(paste0(var_bt, " ~ N + P + (1 | Bloque)"))

  # Ajuste con REML=FALSE (ML) -> necesario para comparar modelos anidados
  # que difieren en efectos fijos (LRT válido solo con ML)
  m_inter <- tryCatch(
    lmer(f_inter, data = data, REML = FALSE,
         control = lmerControl(check.conv.singular = "ignore")),
    error = function(e) NULL, warning = function(w) suppressWarnings(
      lmer(f_inter, data = data, REML = FALSE,
           control = lmerControl(check.conv.singular = "ignore")))
  )

  m_aditivo <- tryCatch(
    lmer(f_aditivo, data = data, REML = FALSE,
         control = lmerControl(check.conv.singular = "ignore")),
    error = function(e) NULL, warning = function(w) suppressWarnings(
      lmer(f_aditivo, data = data, REML = FALSE,
           control = lmerControl(check.conv.singular = "ignore")))
  )

  if (is.null(m_inter) || is.null(m_aditivo)) {
    return(data.frame(
      especie = especie_nombre, variable = var_resp,
      LRT_chisq = NA, LRT_df = NA, LRT_p = NA,
      AIC_inter = NA, AIC_aditivo = NA, dAIC = NA,
      BIC_inter = NA, BIC_aditivo = NA, dBIC = NA,
      modelo_sugerido = "ERROR AJUSTE"
    ))
  }

  # Test de razón de verosimilitud (modelos anidados, misma estructura aleatoria)
  lrt <- anova(m_aditivo, m_inter)

  aic_inter   <- AIC(m_inter)
  aic_aditivo <- AIC(m_aditivo)
  bic_inter   <- BIC(m_inter)
  bic_aditivo <- BIC(m_aditivo)

  p_val <- lrt$`Pr(>Chisq)`[2]

  # Regla de decisión:
  # - Si LRT es significativo (p < 0.05) -> preferir modelo con interacción
  # - Si no es significativo -> preferir modelo aditivo (más parsimonioso)
  sugerido <- if (is.na(p_val)) {
    "revisar manualmente"
  } else if (p_val < 0.05) {
    "N * P (con interacción)"
  } else {
    "N + P (aditivo)"
  }

  data.frame(
    especie = especie_nombre,
    variable = var_resp,
    LRT_chisq = round(lrt$Chisq[2], 3),
    LRT_df = lrt$`Df`[2],
    LRT_p = round(p_val, 4),
    AIC_inter = round(aic_inter, 2),
    AIC_aditivo = round(aic_aditivo, 2),
    dAIC = round(aic_aditivo - aic_inter, 2),   # positivo => interacción mejor en AIC
    BIC_inter = round(bic_inter, 2),
    BIC_aditivo = round(bic_aditivo, 2),
    dBIC = round(bic_aditivo - bic_inter, 2),   # positivo => interacción mejor en BIC
    modelo_sugerido = sugerido
  )
}
```

```{r tabla}

tabla <- function(model_list) {

  tab <- modelsummary(
    model_list,
    output    = "data.frame",
    estimate  = "{estimate}{stars} (SE = {std.error}, p = {p.value})",  # 👈 aquí va todo junto
    statistic = NULL,                                                   # 👈 ya no hace falta línea aparte
    stars     = TRUE,                                                   # necesario para que {stars} se resuelva
    fmt       = 2,                                                      # opcional: controla decimales
    gof_map   = c("nobs", "r2.marginal", "r2.conditional", "aic")
  )

  # Transponer
  tab_t <- as.data.frame(t(tab))

  # Usar primera fila como nombres
  colnames(tab_t) <- as.character(tab_t[1, ])

  # Hacer nombres únicos 
  colnames(tab_t) <- make.unique(colnames(tab_t))

  # Eliminar fila usada como header
  tab_t <- tab_t[-1, , drop = FALSE]

  # Guardar nombres de modelo
  tab_t$Modelo <- rownames(tab_t)
  rownames(tab_t) <- NULL

  # Reordenar columnas
  tab_t <- tab_t[, c("Modelo", setdiff(names(tab_t), "Modelo")), drop = FALSE]

  # Exportar a Excel
  # 👉 Capturar nombre del objeto
  nombre_modelo <- deparse(substitute(model_list))
  file_name <- paste0(nombre_modelo, ".xlsx")
  
  write.xlsx(tab_t, file_name, overwrite = TRUE, asTable = TRUE)

  message("✔ Model saved on excel")

  # Retornar tabla para markdown / PDF / HTML
  return(kbl(tab_t, booktabs = TRUE, align = "l"))
}

``` 

# 1. ISOTOPOS

```{r Filtrar por especie }
datos_Pouteria <- data %>%
filter(data$genus == "Pouteria")
datos_Clarisia <- data %>%
filter(data$genus == "Clarisia")
datos_al <- data %>%
filter(data$name == "Alchornea lojaensis")
datos_myrcia <- data %>%
filter(data$name == "Myrcia sp nov")
datos_hp <- data %>%
filter(data$genus == "Hedyosmun")
datos_Weinmania <- data %>%
filter(data$genus == "Weinmania")

## IWUE
#row_limits <- list(
#  c(10,110),
#  c(-33,-23),
#  c(0.5,0.95)
#)
```

# 1.A. Interaccion
```{r Modelos con interaccion }
mod_iWUE_pt_int <- lmer(`iWUE (μmol/mol)` ~ N*P+ (1 | Bloque) , data = datos_Pouteria)# 
mod_iWUE_cr_int <- lmer(`iWUE (μmol/mol)` ~ N*P+ (1 | Bloque) , data = datos_Clarisia)#is Singular
mod_iWUE_al_int <- lmer(`iWUE (μmol/mol)` ~ N*P + (1 | Bloque), data = datos_al)
mod_iWUE_my_int<- lmer(`iWUE (μmol/mol)` ~ N*P + (1 | Bloque), data = datos_myrcia)#isSingular
mod_iWUE_hp_int <- lmer(`iWUE (μmol/mol)` ~ N*P+ (1 | Bloque), data = datos_hp) #isSingular
mod_iWUE_wl_int <- lmer(`iWUE (μmol/mol)` ~ N*P + (1 | Bloque), data = datos_Weinmania)

summary(mod_iWUE_pt_int)
summary(mod_iWUE_cr_int)
summary(mod_iWUE_al_int)
summary(mod_iWUE_my_int)
summary(mod_iWUE_hp_int)
summary(mod_iWUE_wl_int)


### C13 
mod_C13_pt_int <- lmer(`δ13C (‰ v.s.V-PDB)` ~ N*P + (1 | Bloque), data = datos_Pouteria)
mod_C13_cr_int <- lmer(`δ13C (‰ v.s.V-PDB)` ~ N*P + (1 | Bloque), data = datos_Clarisia)
mod_C13_al_int <- lmer(`δ13C (‰ v.s.V-PDB)` ~ N*P + (1 | Bloque), data = datos_al)
mod_C13_my_int <- lmer(`δ13C (‰ v.s.V-PDB)` ~ N*P + (1 | Bloque), data = datos_myrcia)
mod_C13_hp_int <- lmer(`δ13C (‰ v.s.V-PDB)` ~ N*P + (1 | Bloque), data = datos_hp)
mod_C13_wl_int <- lmer(`δ13C (‰ v.s.V-PDB)` ~ N*P + (1 | Bloque), data = datos_Weinmania)


mod_Ci_pt_int <- lmer(`Ci/Ca` ~ N*P + (1 | Bloque), data = datos_Pouteria)
mod_Ci_cr_int <- lmer(`Ci/Ca` ~ N*P + (1 | Bloque), data = datos_Clarisia)
mod_Ci_al_int <- lmer(`Ci/Ca` ~ N*P + (1 | Bloque), data = datos_al)
mod_Ci_my_int <- lmer(`Ci/Ca`~ N*P + (1 | Bloque), data = datos_myrcia)
mod_Ci_hp_int <- lmer(`Ci/Ca`~ N*P + (1 | Bloque), data = datos_hp)
mod_Ci_wl_int <- lmer(`Ci/Ca` ~ N*P + (1 | Bloque), data = datos_Weinmania)
```
# 1.B. ADITIVO
```{r aditivo}
mod_iWUE_pt <- lmer(`iWUE (μmol/mol)` ~ N+P+ (1 | Bloque) , data = datos_Pouteria)# 
mod_iWUE_cr <- lmer(`iWUE (μmol/mol)` ~ N+P+ (1 | Bloque) , data = datos_Clarisia)#is Singular
mod_iWUE_al <- lmer(`iWUE (μmol/mol)` ~ N+P + (1 | Bloque), data = datos_al)
mod_iWUE_my <- lmer(`iWUE (μmol/mol)` ~ N+P + (1 | Bloque), data = datos_myrcia)#isSingular
mod_iWUE_hp <- lmer(`iWUE (μmol/mol)` ~ N+P+ (1 | Bloque), data = datos_hp) #isSingular
mod_iWUE_wl <- lmer(`iWUE (μmol/mol)` ~ N+P + (1 | Bloque), data = datos_Weinmania)

### C13 
mod_C13_pt <- lmer(`δ13C (‰ v.s.V-PDB)` ~ N+P + (1 | Bloque), data = datos_Pouteria)
mod_C13_cr <- lmer(`δ13C (‰ v.s.V-PDB)` ~ N+P + (1 | Bloque), data = datos_Clarisia)
mod_C13_al <- lmer(`δ13C (‰ v.s.V-PDB)` ~ N+P + (1 | Bloque), data = datos_al)
mod_C13_my <- lmer(`δ13C (‰ v.s.V-PDB)` ~ N+P + (1 | Bloque), data = datos_myrcia)
mod_C13_hp <- lmer(`δ13C (‰ v.s.V-PDB)` ~ N+P + (1 | Bloque), data = datos_hp)
mod_C13_wl <- lmer(`δ13C (‰ v.s.V-PDB)` ~ N+P + (1 | Bloque), data = datos_Weinmania)

mod_Ci_pt <- lmer(`Ci/Ca` ~ N+P + (1 | Bloque), data = datos_Pouteria)
mod_Ci_cr <- lmer(`Ci/Ca` ~ N+P + (1 | Bloque), data = datos_Clarisia)
mod_Ci_al <- lmer(`Ci/Ca` ~ N+P + (1 | Bloque), data = datos_al)
mod_Ci_my <- lmer(`Ci/Ca`~ N+P + (1 | Bloque), data = datos_myrcia)
mod_Ci_hp <- lmer(`Ci/Ca`~ N+P + (1 | Bloque), data = datos_hp)
mod_Ci_wl <- lmer(`Ci/Ca` ~ N+P + (1 | Bloque), data = datos_Weinmania)

summary(mod_iWUE_pt)
summary(mod_iWUE_cr)
summary(mod_iWUE_al)
summary(mod_iWUE_my)
summary(mod_iWUE_hp)
summary(mod_iWUE_wl)
```

# 1.C. SELECCION

```{r}
#############################################################################
# SELECCIÓN DE MODELOS: interacción (N * P) vs. aditivo (N + P)
# Comparación formal vía Likelihood Ratio Test (LRT) y AIC/BIC
#
# Requiere: lme4, lmerTest (para Satterthwaite), y los data.frames ya
# cargados en el ambiente: datos_Pouteria, datos_Clarisia, datos_al,
# datos_myrcia, datos_hp, datos_Weinmania
#############################################################################

# -----------------------------------------------------------------------
# 1. Definir las variables respuesta y los data.frames (especies)
# -----------------------------------------------------------------------

variables <- c(
  "iWUE (µmol/mol)","δ13C (‰ v.s.V-PDB)","Ci/Ca"
)

especies <- list(
  Pouteria   = datos_Pouteria,
  Clarisia   = datos_Clarisia,
  al         = datos_al,
  myrcia     = datos_myrcia,
  hp         = datos_hp,
  Weinmania  = datos_Weinmania
)

# -----------------------------------------------------------------------
# 3. Recorrer todas las combinaciones especie × variable
# -----------------------------------------------------------------------

resultados <- list()
i <- 1

for (esp_nombre in names(especies)) {
  data_esp <- especies[[esp_nombre]]
  for (var in variables) {
    resultados[[i]] <- comparar_modelos(data_esp, var, esp_nombre)
    i <- i + 1
  }
}

tabla_final <- bind_rows(resultados)

# -----------------------------------------------------------------------
# 4. Mostrar y guardar resultados
# -----------------------------------------------------------------------

print(tabla_final, row.names = FALSE)

# Guardar tabla completa en CSV
write.csv(tabla_final, "seleccion_modelos_physio.csv", row.names = FALSE)

# Resumen: cuántas veces se sugiere cada tipo de modelo, por variable
resumen_variable <- tabla_final %>%
  group_by(variable, modelo_sugerido) %>%
  summarise(n = n(), .groups = "drop")

cat("\n--- Resumen por variable ---\n")
print(resumen_variable)

# Casos donde SÍ conviene mantener la interacción (para revisión manual)
cat("\n--- Casos con interacción significativa (revisar de cerca) ---\n")
print(tabla_final %>% filter(modelo_sugerido == "N * P (con interacción)"))
# -
```


## 1.D. LISTADO DE SELECCIONADOS
```{r listado}
#source("tabla_SUB.R")
### AFTER BEST MODL

models_iWUE<- list(

# iWUE
"iWUE | 1000 | Pouteria" = mod_iWUE_pt_int,
"iWUE | 1000 | Clarisia" = mod_iWUE_cr,
"iWUE | 2000 | Alchornea" = mod_iWUE_al,
"iWUE | 2000 | Myrcia" = mod_iWUE_my,
"iWUE | 3000 | Hedyosmum" = mod_iWUE_hp,
"iWUE | 3000 | Weinmannia" = mod_iWUE_wl,

# δ13C
"δ13C | 1000 | Pouteria" = mod_C13_pt_int,
"δ13C | 1000 | Clarisia" = mod_C13_cr,
"δ13C | 2000 | Alchornea" = mod_C13_al,
"δ13C | 2000 | Myrcia" = mod_C13_my,
"δ13C | 3000 | Hedyosmum" = mod_C13_hp,
"δ13C | 3000 | Weinmannia" = mod_C13_wl,

# δ18O
"Ci | 1000 | Pouteria" = mod_Ci_pt_int,
"Ci | 1000 | Clarisia" = mod_Ci_cr,
"Ci | 2000 | Alchornea" = mod_Ci_al,
"Ci | 2000 | Myrcia" = mod_Ci_my,
"Ci | 3000 | Hedyosmum" = mod_Ci_hp,
"Ci | 3000 | Weinmannia" = mod_Ci_wl)
```
## 1.1. Tabla
```{r tabla 1}
tabla(models_iWUE)
```

## 1.2. Diagnostico
```{r Diagnostico modelos isotopos}
par(mfrow = c(2, 2))  # 4 modelos por página

for (name in names(models_iWUE)) {
  m <- models_iWUE[[name]]
  r <- resid(m)
  f <- fitted(m)
  
  # 1. Residuales vs Fitted
  plot(f, r,
       main = paste(name, "- Residuals"),
       xlab = "Fitted values",
       ylab = "Residuals")
  abline(h = 0, col = "red")
  
  # 2. QQ plot
  qqnorm(r, main = paste(name, "- QQ plot"))
  qqline(r, col = "red")
}
```

# 2. NUTRIENTES
## 2.A. Interaccion
```{r modelos ESTEOQUEMETRIA interaccion}

###### NITROGEN ############
mod_Nmass_pt_int <- lmer(LNC ~ N*P+ (1 | Bloque), data = datos_Pouteria)
mod_Nmass_cr_int <- lmer(LNC ~ N*P+ (1 | Bloque), data = datos_Clarisia)
mod_Nmass_my_int <- lmer(LNC ~ N*P+ (1 | Bloque), data = datos_myrcia)
mod_Nmass_al_int <- lmer(LNC ~ N*P+ (1 | Bloque), data = datos_al)
mod_Nmass_wl_int <- lmer(LNC ~ N*P+ (1 | Bloque), data = datos_Weinmania)
mod_Nmass_hp_int <- lmer(LNC ~ N*P+ (1 | Bloque), data = datos_hp)

######## PHOSPHORUS ############
mod_Pmass_pt_int <- lmer(LPC ~ N*P+ (1 | Bloque), data = datos_Pouteria)
mod_Pmass_cr_int <- lmer(LPC ~ N*P+ (1 | Bloque), data = datos_Clarisia)
mod_Pmass_my_int <- lmer(LPC ~ N*P+ (1 | Bloque), data = datos_myrcia)
mod_Pmass_al_int <- lmer(LPC ~ N*P+ (1 | Bloque), data = datos_al)
mod_Pmass_wl_int <- lmer(LPC ~ N*P+ (1 | Bloque), data = datos_Weinmania)
mod_Pmass_hp_int <- lmer(LPC ~ N*P+ (1 | Bloque), data = datos_hp)

########## CARBON ################
mod_Cmass_pt_int <- lmer(LCC ~ N*P + (1 | Bloque), data = datos_Pouteria)
mod_Cmass_cr_int <- lmer(LCC ~ N*P + (1 | Bloque), data = datos_Clarisia)
mod_Cmass_al_int <- lmer(LCC ~ N*P + (1 | Bloque), data = datos_al)
mod_Cmass_my_int <- lmer(LCC ~ N*P + (1 | Bloque), data = datos_myrcia)
mod_Cmass_hp_int <- lmer(LCC ~ N*P + (1 | Bloque), data = datos_hp)
mod_Cmass_wl_int <- lmer(LCC ~ N*P + (1 | Bloque), data = datos_Weinmania)

mod_logNmass_pt_int <- lmer(`logNmass` ~ N*P+ (1 | Bloque), data = datos_Pouteria)
mod_logNmass_cr_int <- lmer(`logNmass` ~ N*P+ (1 | Bloque), data = datos_Clarisia)
mod_logNmass_my_int <- lmer(`logNmass` ~ N*P+ (1 | Bloque), data = datos_myrcia)
mod_logNmass_al_int <- lmer(`logNmass` ~ N*P+ (1 | Bloque), data = datos_al)
mod_logNmass_wl_int <- lmer(`logNmass` ~ N*P+ (1 | Bloque), data = datos_Weinmania)
mod_logNmass_hp_int <- lmer(`logNmass` ~ N*P+ (1 | Bloque), data = datos_hp)

mod_logPmass_pt_int <- lmer(`logPmass` ~ N*P+ (1 | Bloque), data = datos_Pouteria)
mod_logPmass_cr_int <- lmer(`logPmass` ~ N*P+ (1 | Bloque), data = datos_Clarisia)
mod_logPmass_my_int <- lmer(`logPmass` ~ N*P+ (1 | Bloque), data = datos_myrcia)
mod_logPmass_al_int <- lmer(`logPmass` ~ N*P+ (1 | Bloque), data = datos_al)
mod_logPmass_wl_int <- lmer(`logPmass` ~ N*P+ (1 | Bloque), data = datos_Weinmania)
mod_logPmass_hp_int <- lmer(`logPmass` ~ N*P+ (1 | Bloque), data = datos_hp)

mod_logCmass_pt_int <- lmer(`logCmass` ~ N*P+ (1 | Bloque), data = datos_Pouteria)
mod_logCmass_cr_int <- lmer(`logCmass` ~ N*P+ (1 | Bloque), data = datos_Clarisia)
mod_logCmass_my_int <- lmer(`logCmass` ~ N*P+ (1 | Bloque), data = datos_myrcia)
mod_logCmass_al_int <- lmer(`logCmass` ~ N*P+ (1 | Bloque), data = datos_al)
mod_logCmass_wl_int <- lmer(`logCmass` ~ N*P+ (1 | Bloque), data = datos_Weinmania)
mod_logCmass_hp_int <- lmer(`logCmass` ~ N*P+ (1 | Bloque), data = datos_hp)

mod_Narea_pt_int <- lmer(`N_area` ~ N*P+ (1 | Bloque), data = datos_Pouteria)
mod_Narea_cr_int <- lmer(`N_area` ~ N*P+ (1 | Bloque), data = datos_Clarisia)
mod_Narea_my_int <- lmer(`N_area` ~ N*P+ (1 | Bloque), data = datos_myrcia)
mod_Narea_wl_int <- lmer(`N_area` ~ N*P+ (1 | Bloque), data = datos_Weinmania)
mod_Narea_al_int <- lmer(`N_area` ~ N*P+ (1 | Bloque), data = datos_al)
mod_Narea_hp_int <- lmer(`N_area` ~ N*P+ (1 | Bloque), data = datos_hp)

######## PHOSPHORUS ############
mod_Parea_pt_int <- lmer(`P_area` ~ N*P+ (1 | Bloque), data = datos_Pouteria)
mod_Parea_cr_int <- lmer(`P_area` ~ N*P+ (1 | Bloque), data = datos_Clarisia)
mod_Parea_my_int <- lmer(`P_area` ~ N*P+ (1 | Bloque), data = datos_myrcia)
mod_Parea_wl_int <- lmer(`P_area` ~ N*P+ (1 | Bloque), data = datos_Weinmania)
mod_Parea_al_int <- lmer(`P_area` ~ N*P+ (1 | Bloque), data = datos_al)
mod_Parea_hp_int <- lmer(`P_area` ~ N*P+ (1 | Bloque), data = datos_hp)

########## CARBON ################
mod_Carea_pt_int <- lmer(C_area ~ N*P + (1 | Bloque), data = datos_Pouteria)
mod_Carea_cr_int <- lmer(C_area ~ N*P + (1 | Bloque), data = datos_Clarisia)
mod_Carea_al_int <- lmer(C_area ~ N*P + (1 | Bloque), data = datos_al)
mod_Carea_my_int <- lmer(C_area ~ N*P + (1 | Bloque), data = datos_myrcia)
mod_Carea_hp_int <- lmer(C_area ~ N*P + (1 | Bloque), data = datos_hp)
mod_Carea_wl_int <- lmer(C_area ~ N*P + (1 | Bloque), data = datos_Weinmania)

mod_fol_NP_pt_int <- lmer(`N:P` ~ N*P + (1 | Bloque), data = datos_Pouteria)
mod_fol_NP_cr_int <- lmer(`N:P` ~ N*P + (1 | Bloque), data = datos_Clarisia)
mod_fol_NP_al_int <- lmer(`N:P` ~ N*P + (1 | Bloque), data = datos_al)
mod_fol_NP_my_int <- lmer(`N:P` ~ N*P + (1 | Bloque), data = datos_myrcia)
mod_fol_NP_hp_int <- lmer(`N:P` ~ N*P + (1 | Bloque), data = datos_hp)
mod_fol_NP_wl_int <- lmer(`N:P` ~ N*P + (1 | Bloque), data = datos_Weinmania)

mod_fol_CN_pt_int <- lmer(`C:N` ~ N*P + (1 | Bloque), data = datos_Pouteria)
mod_fol_CN_cr_int <- lmer(`C:N` ~ N*P + (1 | Bloque), data = datos_Clarisia)
mod_fol_CN_al_int <- lmer(`C:N` ~ N*P + (1 | Bloque), data = datos_al)
mod_fol_CN_my_int <- lmer(`C:N` ~ N*P + (1 | Bloque), data = datos_myrcia)
mod_fol_CN_hp_int <- lmer(`C:N` ~ N*P + (1 | Bloque), data = datos_hp)
mod_fol_CN_wl_int <- lmer(`C:N` ~ N*P + (1 | Bloque), data = datos_Weinmania)

summary(mod_logNmass_pt)
summary(mod_logNmass_pt_int)

```
## 2.B Aditivo
```{r aditivo}
###### NITROGEN ############
mod_Nmass_pt <- lmer(LNC ~ N+P+ (1 | Bloque), data = datos_Pouteria)
mod_Nmass_cr <- lmer(LNC ~ N+P+ (1 | Bloque), data = datos_Clarisia)
mod_Nmass_my <- lmer(LNC ~ N+P+ (1 | Bloque), data = datos_myrcia)
mod_Nmass_al <- lmer(LNC ~ N+P+ (1 | Bloque), data = datos_al)
mod_Nmass_wl <- lmer(LNC ~ N+P+ (1 | Bloque), data = datos_Weinmania)
mod_Nmass_hp <- lmer(LNC ~ N+P+ (1 | Bloque), data = datos_hp)

######## PHOSPHORUS ############
mod_Pmass_pt <- lmer(LPC ~ N+P+ (1 | Bloque), data = datos_Pouteria)
mod_Pmass_cr <- lmer(LPC ~ N+P+ (1 | Bloque), data = datos_Clarisia)
mod_Pmass_my <- lmer(LPC ~ N+P+ (1 | Bloque), data = datos_myrcia)
mod_Pmass_al <- lmer(LPC ~ N+P+ (1 | Bloque), data = datos_al)
mod_Pmass_wl <- lmer(LPC ~ N+P+ (1 | Bloque), data = datos_Weinmania)
mod_Pmass_hp <- lmer(LPC ~ N+P+ (1 | Bloque), data = datos_hp)

########## CARBON ################
mod_Cmass_pt <- lmer(LCC ~ N+P + (1 | Bloque), data = datos_Pouteria)
mod_Cmass_cr <- lmer(LCC ~ N+P + (1 | Bloque), data = datos_Clarisia)
mod_Cmass_al <- lmer(LCC ~ N+P + (1 | Bloque), data = datos_al)
mod_Cmass_my <- lmer(LCC ~ N+P + (1 | Bloque), data = datos_myrcia)
mod_Cmass_hp <- lmer(LCC ~ N+P + (1 | Bloque), data = datos_hp)
mod_Cmass_wl <- lmer(LCC ~ N+P + (1 | Bloque), data = datos_Weinmania)

mod_logNmass_pt <- lmer(`logNmass` ~ N+P+ (1 | Bloque), data = datos_Pouteria)
mod_logNmass_cr <- lmer(`logNmass` ~ N+P+ (1 | Bloque), data = datos_Clarisia)
mod_logNmass_my <- lmer(`logNmass` ~ N+P+ (1 | Bloque), data = datos_myrcia)
mod_logNmass_al <- lmer(`logNmass` ~ N+P+ (1 | Bloque), data = datos_al)
mod_logNmass_wl <- lmer(`logNmass` ~ N+P+ (1 | Bloque), data = datos_Weinmania)
mod_logNmass_hp <- lmer(`logNmass` ~ N+P+ (1 | Bloque), data = datos_hp)

mod_logPmass_pt <- lmer(`logPmass` ~ N+P+ (1 | Bloque), data = datos_Pouteria)
mod_logPmass_cr <- lmer(`logPmass` ~ N+P+ (1 | Bloque), data = datos_Clarisia)
mod_logPmass_my <- lmer(`logPmass` ~ N+P+ (1 | Bloque), data = datos_myrcia)
mod_logPmass_al <- lmer(`logPmass` ~ N+P+ (1 | Bloque), data = datos_al)
mod_logPmass_wl <- lmer(`logPmass` ~ N+P+ (1 | Bloque), data = datos_Weinmania)
mod_logPmass_hp <- lmer(`logPmass` ~ N+P+ (1 | Bloque), data = datos_hp)

mod_logCmass_pt <- lmer(`logCmass` ~ N+P+ (1 | Bloque), data = datos_Pouteria)
mod_logCmass_cr <- lmer(`logCmass` ~ N+P+ (1 | Bloque), data = datos_Clarisia)
mod_logCmass_my <- lmer(`logCmass` ~ N+P+ (1 | Bloque), data = datos_myrcia)
mod_logCmass_al <- lmer(`logCmass` ~ N+P+ (1 | Bloque), data = datos_al)
mod_logCmass_wl <- lmer(`logCmass` ~ N+P+ (1 | Bloque), data = datos_Weinmania)
mod_logCmass_hp <- lmer(`logCmass` ~ N+P+ (1 | Bloque), data = datos_hp)

mod_Narea_pt <- lmer(`N_area` ~ N+P+ (1 | Bloque), data = datos_Pouteria)
mod_Narea_cr <- lmer(`N_area` ~ N+P+ (1 | Bloque), data = datos_Clarisia)
mod_Narea_my <- lmer(`N_area` ~ N+P+ (1 | Bloque), data = datos_myrcia)
mod_Narea_wl <- lmer(`N_area` ~ N+P+ (1 | Bloque), data = datos_Weinmania)
mod_Narea_al <- lmer(`N_area` ~ N+P+ (1 | Bloque), data = datos_al)
mod_Narea_hp <- lmer(`N_area` ~ N+P+ (1 | Bloque), data = datos_hp)

######## PHOSPHORUS ############
mod_Parea_pt <- lmer(`P_area` ~ N+P+ (1 | Bloque), data = datos_Pouteria)
mod_Parea_cr <- lmer(`P_area` ~ N+P+ (1 | Bloque), data = datos_Clarisia)
mod_Parea_my <- lmer(`P_area` ~ N+P+ (1 | Bloque), data = datos_myrcia)
mod_Parea_wl <- lmer(`P_area` ~ N+P+ (1 | Bloque), data = datos_Weinmania)
mod_Parea_al <- lmer(`P_area` ~ N+P+ (1 | Bloque), data = datos_al)
mod_Parea_hp <- lmer(`P_area` ~ N+P+ (1 | Bloque), data = datos_hp)

########## CARBON ################
mod_Carea_pt <- lmer(C_area ~ N+P + (1 | Bloque), data = datos_Pouteria)
mod_Carea_cr <- lmer(C_area ~ N+P + (1 | Bloque), data = datos_Clarisia)
mod_Carea_al <- lmer(C_area ~ N+P + (1 | Bloque), data = datos_al)
mod_Carea_my <- lmer(C_area ~ N+P + (1 | Bloque), data = datos_myrcia)
mod_Carea_hp <- lmer(C_area ~ N+P + (1 | Bloque), data = datos_hp)
mod_Carea_wl <- lmer(C_area ~ N+P + (1 | Bloque), data = datos_Weinmania)

mod_fol_NP_pt <- lmer(`N:P` ~ N+P + (1 | Bloque), data = datos_Pouteria)
mod_fol_NP_cr <- lmer(`N:P` ~ N+P + (1 | Bloque), data = datos_Clarisia)
mod_fol_NP_al <- lmer(`N:P` ~ N+P + (1 | Bloque), data = datos_al)
mod_fol_NP_my <- lmer(`N:P` ~ N+P + (1 | Bloque), data = datos_myrcia)
mod_fol_NP_hp <- lmer(`N:P` ~ N+P + (1 | Bloque), data = datos_hp)
mod_fol_NP_wl <- lmer(`N:P` ~ N+P + (1 | Bloque), data = datos_Weinmania)

mod_fol_CN_pt <- lmer(`C:N` ~ N+P + (1 | Bloque), data = datos_Pouteria)
mod_fol_CN_cr <- lmer(`C:N` ~ N+P + (1 | Bloque), data = datos_Clarisia)
mod_fol_CN_al <- lmer(`C:N` ~ N+P + (1 | Bloque), data = datos_al)
mod_fol_CN_my <- lmer(`C:N` ~ N+P + (1 | Bloque), data = datos_myrcia)
mod_fol_CN_hp <- lmer(`C:N` ~ N+P + (1 | Bloque), data = datos_hp)
mod_fol_CN_wl <- lmer(`C:N` ~ N+P + (1 | Bloque), data = datos_Weinmania)

```
## 3.C. SELECCION

```{r seleccion}
#############################################################################
# SELECCIÓN DE MODELOS: interacción (N * P) vs. aditivo (N + P)
# Comparación formal vía Likelihood Ratio Test (LRT) y AIC/BIC
#
# Requiere: lme4, lmerTest (para Satterthwaite), y los data.frames ya
# cargados en el ambiente: datos_Pouteria, datos_Clarisia, datos_al,
# datos_myrcia, datos_hp, datos_Weinmania
#############################################################################

# -----------------------------------------------------------------------
# 1. Definir las variables respuesta y los data.frames (especies)
# -----------------------------------------------------------------------

variables <- c(
  "LNC","LPC","LCC",
  "logNmass",
  "logPmass",
  "logCmass",
  "N:P","C:N"
)

especies <- list(
  Pouteria   = datos_Pouteria,
  Clarisia   = datos_Clarisia,
  al         = datos_al,
  myrcia     = datos_myrcia,
  hp         = datos_hp,
  Weinmania  = datos_Weinmania
)

# -----------------------------------------------------------------------
# 3. Recorrer todas las combinaciones especie × variable
# -----------------------------------------------------------------------

resultados <- list()
i <- 1

for (esp_nombre in names(especies)) {
  data_esp <- especies[[esp_nombre]]
  for (var in variables) {
    resultados[[i]] <- comparar_modelos(data_esp, var, esp_nombre)
    i <- i + 1
  }
}

tabla_final <- bind_rows(resultados)

# -----------------------------------------------------------------------
# 4. Mostrar y guardar resultados
# -----------------------------------------------------------------------

print(tabla_final, row.names = FALSE)

# Guardar tabla completa en CSV
write.csv(tabla_final, "seleccion_modelos_nutrientes.csv", row.names = FALSE)

# Resumen: cuántas veces se sugiere cada tipo de modelo, por variable
resumen_variable <- tabla_final %>%
  group_by(variable, modelo_sugerido) %>%
  summarise(n = n(), .groups = "drop")

cat("\n--- Resumen por variable ---\n")
print(resumen_variable)

# Casos donde SÍ conviene mantener la interacción (para revisión manual)
cat("\n--- Casos con interacción significativa (revisar de cerca) ---\n")
print(tabla_final %>% filter(modelo_sugerido == "N * P (con interacción)"))

#############################################################################
# NOTA METODOLÓGICA:
# - Los modelos se reajustan con REML = FALSE porque el LRT para comparar
#   modelos anidados que difieren en EFECTOS FIJOS solo es válido con ML,
#   no con REML (con REML los criterios de verosimilitud no son comparables
#   entre modelos con distinta parte fija).
# - Una vez seleccionado el modelo final para cada especie/variable, se
#   recomienda reportar los efectos fijos del modelo GANADOR ajustado con
#   REML = TRUE (el estándar para inferencia y estimación de efectos fijos
#   con lmerTest / Satterthwaite), no el usado en el LRT.
# - AIC/BIC más bajo = mejor modelo; dAIC/dBIC positivo favorece el modelo
#   con interacción, negativo favorece el modelo aditivo.
#############################################################################
```
## 2.D. LISTADO

```{r estq}


models_est <- list(
# Nmass
"Nmass | 1000 | Pouteria" = mod_Nmass_pt,
"Nmass | 1000 | Clarisia" = mod_Nmass_cr,
"Nmass | 2000 | Alchornea" = mod_Nmass_al,
"Nmass | 2000 | Myrcia" = mod_Nmass_my,
"Nmass | 3000 | Hedyosmum" = mod_Nmass_hp,
"Nmass | 3000 | Weinmannia" = mod_Nmass_wl,

"logLNC | 1000 | Pouteria" = mod_logNmass_pt,
"logLNC | 1000 | Clarisia" = mod_logNmass_cr,
"logLNC | 2000 | Alchornea" = mod_logNmass_al,
"logLNC | 2000 | Myrcia" = mod_logNmass_my,
"logLNC | 3000 | Hedyosmum" = mod_logNmass_hp,
"logLNC | 3000 | Weinmannia" = mod_logNmass_wl,

# Narea
"Narea | 1000 | Pouteria" = mod_Narea_pt,
"Narea | 1000 | Clarisia" = mod_Narea_cr,
"Narea | 2000 | Alchornea" = mod_Narea_al,
"Narea | 2000 | Myrcia" = mod_Narea_my,
"Narea | 3000 | Hedyosmum" = mod_Narea_hp,
"Narea | 3000 | Weinmannia" = mod_Narea_wl,

# Cmass
"Cmass | 1000 | Pouteria" = mod_Cmass_pt,
"Cmass | 1000 | Clarisia" = mod_Cmass_cr_int,
"Cmass | 2000 | Alchornea" = mod_Cmass_al,
"Cmass | 2000 | Myrcia" = mod_Cmass_my,
"Cmass | 3000 | Hedyosmum" = mod_Cmass_hp,
"Cmass | 3000 | Weinmannia" = mod_Cmass_wl,

# Carea
"Carea | 1000 | Pouteria" = mod_Carea_pt,
"Carea | 1000 | Clarisia" = mod_Carea_cr,
"Carea | 2000 | Alchornea" = mod_Carea_al,
"Carea | 2000 | Myrcia" = mod_Carea_my,
"Carea | 3000 | Hedyosmum" = mod_Carea_hp,
"Carea | 3000 | Weinmannia" = mod_Carea_wl,

"logLCC | 1000 | Pouteria" = mod_logCmass_pt,
"logLCC |1000 | Clarisia" = mod_logCmass_cr_int,
"logLCC  | 2000 | Alchornea" = mod_logCmass_al,
"logLCC  | 2000 | Myrcia" = mod_logCmass_my,
"logLCC  | 3000 | Hedyosmum" = mod_logCmass_hp,
"logLCC  | 3000 | Weinmannia" = mod_logCmass_wl,

# Pmass
"LPC | 1000 | Pouteria" = mod_Pmass_pt,
"LPC | 1000 | Clarisia" = mod_Pmass_cr,
"LPC | 2000 | Alchornea" = mod_Pmass_al,
"LPC | 2000 | Myrcia" = mod_Pmass_my_int,
"LPC | 3000 | Hedyosmum" = mod_Pmass_hp,
"LPC | 3000 | Weinmannia" = mod_Pmass_wl_int,

"logLPC | 1000 | Pouteria" = mod_logPmass_pt,
"logLPC | 1000 | Clarisia" = mod_logPmass_cr,
"logLPC | 2000 | Alchornea" = mod_logPmass_al,
"logLPC | 2000 | Myrcia" = mod_logPmass_my_int,
"logLPC | 3000 | Hedyosmum" = mod_logPmass_hp,
"logLPC | 3000 | Weinmannia" = mod_logPmass_wl_int,

# Carea
"Parea | 1000 | Pouteria" = mod_Parea_pt,
"Parea | 1000 | Clarisia" = mod_Parea_cr,
"Parea | 2000 | Alchornea" = mod_Parea_al,
"Parea | 2000 | Myrcia" = mod_Parea_my,
"Parea | 3000 | Hedyosmum" = mod_Parea_hp,
"Parea | 3000 | Weinmannia" = mod_Parea_wl,

"Leaf N:P | 1000 | Pouteria" = mod_fol_NP_pt,
"Leaf N:P | 1000 | Clarisia" = mod_fol_NP_cr,
"Leaf N:P | 2000 | Alchornea" = mod_fol_NP_al,
"Leaf N:P | 2000 | Myrcia" = mod_fol_NP_my_int,
"Leaf N:P | 3000 | Hedyosmum" = mod_fol_NP_hp,
"Leaf N:P | 3000 | Weinmannia" = mod_fol_NP_wl_int
)


#####################################################
models_N_graphic <- list(

"logNmass | 1000 | Pouteria" = mod_logNmass_pt,
"logNmass | 1000 | Clarisia" = mod_logNmass_cr,
"logNmass | 2000 | Alchornea" = mod_logNmass_al,
"logNmass | 2000 | Myrcia" = mod_logNmass_my,
"logNmass | 3000 | Hedyosmum" = mod_logNmass_hp,
"logNmass | 3000 | Weinmannia" = mod_logNmass_wl,

"logLPC | 1000 | Pouteria" = mod_logPmass_pt,
"logLPC | 1000 | Clarisia" = mod_logPmass_cr,
"logLPC | 2000 | Alchornea" = mod_logPmass_al,
"logLPC | 2000 | Myrcia" = mod_logPmass_my,
"logLPC | 3000 | Hedyosmum" = mod_logPmass_hp,
"logLPC | 3000 | Weinmannia" = mod_logPmass_wl,

"Narea | 1000 | Pouteria" = mod_Narea_pt,
"Narea | 1000 | Clarisia" = mod_Narea_cr,
"Narea | 2000 | Alchornea" = mod_Narea_al,
"Narea | 2000 | Myrcia" = mod_Narea_my,
"Narea | 3000 | Hedyosmum" = mod_Narea_hp,
"Narea | 3000 | Weinmannia" = mod_Narea_wl,

"Leaf N:P | 1000 | Pouteria" = mod_fol_NP_pt,
"Leaf N:P | 1000 | Clarisia" = mod_fol_NP_cr,
"Leaf N:P | 2000 | Alchornea" = mod_fol_NP_al,
"Leaf N:P | 2000 | Myrcia" = mod_fol_NP_my,
"Leaf N:P | 3000 | Hedyosmum" = mod_fol_NP_hp,
"Leaf N:P | 3000 | Weinmannia" = mod_fol_NP_wl
)
```
## 2.1. Tabla
```{r tabla 2}
tabla(models_est)
```

## 2.2. Diagnostico
```{r DIAGNOSTICO}
par(mfrow = c(2, 2))  # 4 modelos por página

for (name in names(models_est)) {
  m <- models_est[[name]]
  r <- resid(m)
  f <- fitted(m)
  
  # 1. Residuales vs Fitted
  plot(f, r,
       main = paste(name, "- Residuals"),
       xlab = "Fitted values",
       ylab = "Residuals")
  abline(h = 0, col = "red")
  
  # 2. QQ plot
  qqnorm(r, main = paste(name, "- QQ plot"))
  qqline(r, col = "red")
}
```


#3. MORPHOLOGICAL
## 3.A. Interaccion 

```{r morpho}


mod_SLA_pt <- lmer(`Specific leaf area (cm²/g)` ~ N*P+ (1 | Bloque), data = datos_Pouteria)
mod_SLA_cr <- lmer(`Specific leaf area (cm²/g)` ~ N*P+ (1 | Bloque), data = datos_Clarisia)
mod_SLA_al <- lmer(`Specific leaf area (cm²/g)` ~ N*P+ (1 | Bloque), data = datos_al)
mod_SLA_my <- lmer(`Specific leaf area (cm²/g)` ~ N*P+ (1 | Bloque), data = datos_myrcia)
mod_SLA_hp <- lmer(`Specific leaf area (cm²/g)` ~ N*P+ (1 | Bloque), data = datos_hp)
mod_SLA_wl <- lmer(`Specific leaf area (cm²/g)` ~ N*P+ (1 | Bloque), data = datos_Weinmania)
summary(mod_SLA_pt )
summary(mod_SLA_cr )
summary(mod_SLA_al )
summary(mod_SLA_my )
summary(mod_SLA_hp )
summary(mod_SLA_wl ) 

mod_Thick_pt <- lmer( `thickness (mm)`~ N*P+ (1 | Bloque), data = datos_Pouteria)
mod_Thick_cr <- lmer(`thickness (mm)` ~ N*P+ (1 | Bloque), data = datos_Clarisia)
mod_Thick_al <- lmer(`thickness (mm)` ~ N*P+ (1 | Bloque), data = datos_al)
mod_Thick_my <- lmer(`thickness (mm)` ~ N*P+ (1 | Bloque), data = datos_myrcia)
mod_Thick_hp <- lmer(`thickness (mm)` ~ N*P+ (1 | Bloque), data = datos_hp)
mod_Thick_wl <- lmer(`thickness (mm)` ~ N*P+ (1 | Bloque), data = datos_Weinmania)
summary(mod_Thick_pt )
summary(mod_Thick_cr )
summary(mod_Thick_al )
summary(mod_Thick_my )
summary(mod_Thick_hp )
summary(mod_Thick_wl )

mod_Tough_pt <- lmer(`force to punch (kN/m)` ~ N*P+ (1 | Bloque), data = datos_Pouteria)
mod_Tough_cr <- lmer(`force to punch (kN/m)`~ N*P+ (1 | Bloque), data = datos_Clarisia)
mod_Tough_al <- lmer(`force to punch (kN/m)` ~ N*P+ (1 | Bloque), data = datos_al)
mod_Tough_my <- lmer(`force to punch (kN/m)` ~ N*P+ (1 | Bloque), data = datos_myrcia)
mod_Tough_hp <- lmer(`force to punch (kN/m)` ~ N*P+ (1 | Bloque), data = datos_hp)
mod_Tough_wl <- lmer(`force to punch (kN/m)` ~ N*P+ (1 | Bloque), data = datos_Weinmania)
summary(mod_Tough_pt )
summary(mod_Tough_cr )
summary(mod_Tough_al )
summary(mod_Tough_my )
summary(mod_Tough_hp )
summary(mod_Tough_wl )



mod_la_pt <- lmer(`LA` ~ N*P+ (1 | Bloque), data = datos_Pouteria)
mod_la_cr <- lmer(`LA`~ N*P+ (1 | Bloque), data = datos_Clarisia)
mod_la_al <- lmer(`LA` ~ N*P+ (1 | Bloque), data = datos_al)
mod_la_my <- lmer(`LA` ~ N*P+ (1 | Bloque), data = datos_myrcia)
mod_la_hp <- lmer(`LA` ~ N*P+ (1 | Bloque), data = datos_hp)
mod_la_wl <- lmer(`LA` ~ N*P+ (1 | Bloque), data = datos_Weinmania)
summary(mod_la_pt )
summary(mod_la_cr )
summary(mod_la_al )
summary(mod_la_my )
summary(mod_la_hp )
summary(mod_la_wl )

mod_dmc_pt <- lmer(`dry matter content (mg/g)` ~ N*P+ (1 | Bloque), data = datos_Pouteria)
mod_dmc_cr <- lmer(`dry matter content (mg/g)`~ N*P+ (1 | Bloque), data = datos_Clarisia)
mod_dmc_al <- lmer(`dry matter content (mg/g)` ~ N*P+ (1 | Bloque), data = datos_al)
mod_dmc_my <- lmer(`dry matter content (mg/g)` ~ N*P+ (1 | Bloque), data = datos_myrcia)
mod_dmc_hp <- lmer(`dry matter content (mg/g)` ~ N*P+ (1 | Bloque), data = datos_hp)
mod_dmc_wl <- lmer(`dry matter content (mg/g)` ~ N*P+ (1 | Bloque), data = datos_Weinmania)
summary(mod_dmc_pt )
summary(mod_dmc_cr )
summary(mod_dmc_al )
summary(mod_dmc_my )
summary(mod_dmc_hp )
summary(mod_dmc_wl )


```
## 3.B. ADITIVO
```{r sin}
mod_SLA_pt <- lmer(`Specific leaf area (cm²/g)` ~ N+P+ (1 | Bloque), data = datos_Pouteria)
mod_SLA_cr <- lmer(`Specific leaf area (cm²/g)` ~ N+P+ (1 | Bloque), data = datos_Clarisia)
mod_SLA_al <- lmer(`Specific leaf area (cm²/g)` ~ N+P+ (1 | Bloque), data = datos_al)
mod_SLA_my <- lmer(`Specific leaf area (cm²/g)` ~ N+P+ (1 | Bloque), data = datos_myrcia)
mod_SLA_hp <- lmer(`Specific leaf area (cm²/g)` ~ N+P+ (1 | Bloque), data = datos_hp)
mod_SLA_wl <- lmer(`Specific leaf area (cm²/g)` ~ N+P+ (1 | Bloque), data = datos_Weinmania)
summary(mod_SLA_pt )
summary(mod_SLA_cr )
summary(mod_SLA_al )
summary(mod_SLA_my )
summary(mod_SLA_hp )
summary(mod_SLA_wl ) 

mod_Thick_pt <- lmer( `thickness (mm)`~ N+P+ (1 | Bloque), data = datos_Pouteria)
mod_Thick_cr <- lmer(`thickness (mm)` ~ N+P+ (1 | Bloque), data = datos_Clarisia)
mod_Thick_al <- lmer(`thickness (mm)` ~ N+P+ (1 | Bloque), data = datos_al)
mod_Thick_my <- lmer(`thickness (mm)` ~ N+P+ (1 | Bloque), data = datos_myrcia)
mod_Thick_hp <- lmer(`thickness (mm)` ~ N+P+ (1 | Bloque), data = datos_hp)
mod_Thick_wl <- lmer(`thickness (mm)` ~ N+P+ (1 | Bloque), data = datos_Weinmania)
summary(mod_Thick_pt )
summary(mod_Thick_cr )
summary(mod_Thick_al )
summary(mod_Thick_my )
summary(mod_Thick_hp )
summary(mod_Thick_wl )

mod_Tough_pt <- lmer(`force to punch (kN/m)` ~ N+P+ (1 | Bloque), data = datos_Pouteria)
mod_Tough_cr <- lmer(`force to punch (kN/m)`~ N+P+ (1 | Bloque), data = datos_Clarisia)
mod_Tough_al <- lmer(`force to punch (kN/m)` ~ N+P+ (1 | Bloque), data = datos_al)
mod_Tough_my <- lmer(`force to punch (kN/m)` ~ N+P+ (1 | Bloque), data = datos_myrcia)
mod_Tough_hp <- lmer(`force to punch (kN/m)` ~ N+P+ (1 | Bloque), data = datos_hp)
mod_Tough_wl <- lmer(`force to punch (kN/m)` ~ N+P+ (1 | Bloque), data = datos_Weinmania)
summary(mod_Tough_pt )
summary(mod_Tough_cr )
summary(mod_Tough_al )
summary(mod_Tough_my )
summary(mod_Tough_hp )
summary(mod_Tough_wl )



mod_la_pt <- lmer(`LA` ~ N+P+ (1 | Bloque), data = datos_Pouteria)
mod_la_cr <- lmer(`LA`~ N+P+ (1 | Bloque), data = datos_Clarisia)
mod_la_al <- lmer(`LA` ~ N+P+ (1 | Bloque), data = datos_al)
mod_la_my <- lmer(`LA` ~ N+P+ (1 | Bloque), data = datos_myrcia)
mod_la_hp <- lmer(`LA` ~ N+P+ (1 | Bloque), data = datos_hp)
mod_la_wl <- lmer(`LA` ~ N+P+ (1 | Bloque), data = datos_Weinmania)
summary(mod_la_pt )
summary(mod_la_cr )
summary(mod_la_al )
summary(mod_la_my )
summary(mod_la_hp )
summary(mod_la_wl )

mod_dmc_pt <- lmer(`dry matter content (mg/g)` ~ N+P+ (1 | Bloque), data = datos_Pouteria)
mod_dmc_cr <- lmer(`dry matter content (mg/g)`~ N+P+ (1 | Bloque), data = datos_Clarisia)
mod_dmc_al <- lmer(`dry matter content (mg/g)` ~ N+P+ (1 | Bloque), data = datos_al)
mod_dmc_my <- lmer(`dry matter content (mg/g)` ~ N+P+ (1 | Bloque), data = datos_myrcia)
mod_dmc_hp <- lmer(`dry matter content (mg/g)` ~ N+P+ (1 | Bloque), data = datos_hp)
mod_dmc_wl <- lmer(`dry matter content (mg/g)` ~ N+P+ (1 | Bloque), data = datos_Weinmania)
summary(mod_dmc_pt )
summary(mod_dmc_cr )
summary(mod_dmc_al )
summary(mod_dmc_my )
summary(mod_dmc_hp )
summary(mod_dmc_wl )


mod_SLA_pt <- lmer(`Specific leaf area (cm²/g)` ~ N+P+ (1 | Bloque), data = datos_Pouteria)
mod_SLA_cr <- lmer(`Specific leaf area (cm²/g)` ~ N+P+ (1 | Bloque), data = datos_Clarisia)
mod_SLA_al <- lmer(`Specific leaf area (cm²/g)` ~ N+P+ (1 | Bloque), data = datos_al)
mod_SLA_my <- lmer(`Specific leaf area (cm²/g)` ~ N+P+ (1 | Bloque), data = datos_myrcia)
mod_SLA_hp <- lmer(`Specific leaf area (cm²/g)` ~ N+P+ (1 | Bloque), data = datos_hp)
mod_SLA_wl <- lmer(`Specific leaf area (cm²/g)` ~ N+P+ (1 | Bloque), data = datos_Weinmania)
summary(mod_SLA_pt )
summary(mod_SLA_cr )
summary(mod_SLA_al )
summary(mod_SLA_my )
summary(mod_SLA_hp )
summary(mod_SLA_wl ) 

mod_Thick_pt <- lmer( `thickness (mm)`~ N+P+ (1 | Bloque), data = datos_Pouteria)
mod_Thick_cr <- lmer(`thickness (mm)` ~ N+P+ (1 | Bloque), data = datos_Clarisia)
mod_Thick_al <- lmer(`thickness (mm)` ~ N+P+ (1 | Bloque), data = datos_al)
mod_Thick_my <- lmer(`thickness (mm)` ~ N+P+ (1 | Bloque), data = datos_myrcia)
mod_Thick_hp <- lmer(`thickness (mm)` ~ N+P+ (1 | Bloque), data = datos_hp)
mod_Thick_wl <- lmer(`thickness (mm)` ~ N+P+ (1 | Bloque), data = datos_Weinmania)
summary(mod_Thick_pt )
summary(mod_Thick_cr )
summary(mod_Thick_al )
summary(mod_Thick_my )
summary(mod_Thick_hp )
summary(mod_Thick_wl )

mod_Tough_pt <- lmer(`force to punch (kN/m)` ~ N+P+ (1 | Bloque), data = datos_Pouteria)
mod_Tough_cr <- lmer(`force to punch (kN/m)`~ N+P+ (1 | Bloque), data = datos_Clarisia)
mod_Tough_al <- lmer(`force to punch (kN/m)` ~ N+P+ (1 | Bloque), data = datos_al)
mod_Tough_my <- lmer(`force to punch (kN/m)` ~ N+P+ (1 | Bloque), data = datos_myrcia)
mod_Tough_hp <- lmer(`force to punch (kN/m)` ~ N+P+ (1 | Bloque), data = datos_hp)
mod_Tough_wl <- lmer(`force to punch (kN/m)` ~ N+P+ (1 | Bloque), data = datos_Weinmania)
summary(mod_Tough_pt )
summary(mod_Tough_cr )
summary(mod_Tough_al )
summary(mod_Tough_my )
summary(mod_Tough_hp )
summary(mod_Tough_wl )



mod_la_pt <- lmer(`LA` ~ N+P+ (1 | Bloque), data = datos_Pouteria)
mod_la_cr <- lmer(`LA`~ N+P+ (1 | Bloque), data = datos_Clarisia)
mod_la_al <- lmer(`LA` ~ N+P+ (1 | Bloque), data = datos_al)
mod_la_my <- lmer(`LA` ~ N+P+ (1 | Bloque), data = datos_myrcia)
mod_la_hp <- lmer(`LA` ~ N+P+ (1 | Bloque), data = datos_hp)
mod_la_wl <- lmer(`LA` ~ N+P+ (1 | Bloque), data = datos_Weinmania)
summary(mod_la_pt )
summary(mod_la_cr )
summary(mod_la_al )
summary(mod_la_my )
summary(mod_la_hp )
summary(mod_la_wl )

mod_dmc_pt <- lmer(`dry matter content (mg/g)` ~ N+P+ (1 | Bloque), data = datos_Pouteria)
mod_dmc_cr <- lmer(`dry matter content (mg/g)`~ N+P+ (1 | Bloque), data = datos_Clarisia)
mod_dmc_al <- lmer(`dry matter content (mg/g)` ~ N+P+ (1 | Bloque), data = datos_al)
mod_dmc_my <- lmer(`dry matter content (mg/g)` ~ N+P+ (1 | Bloque), data = datos_myrcia)
mod_dmc_hp <- lmer(`dry matter content (mg/g)` ~ N+P+ (1 | Bloque), data = datos_hp)
mod_dmc_wl <- lmer(`dry matter content (mg/g)` ~ N+P+ (1 | Bloque), data = datos_Weinmania)
summary(mod_dmc_pt )
summary(mod_dmc_cr )
summary(mod_dmc_al )
summary(mod_dmc_my )
summary(mod_dmc_hp )
summary(mod_dmc_wl )


```
## 3.C. SELECCION
```{r seleccion morpho}
#############################################################################
# SELECCIÓN DE MODELOS: interacción (N * P) vs. aditivo (N + P)
# Comparación formal vía Likelihood Ratio Test (LRT) y AIC/BIC
#
# Requiere: lme4, lmerTest (para Satterthwaite), y los data.frames ya
# cargados en el ambiente: datos_Pouteria, datos_Clarisia, datos_al,
# datos_myrcia, datos_hp, datos_Weinmania
#############################################################################

# -----------------------------------------------------------------------
# 1. Definir las variables respuesta y los data.frames (especies)
# -----------------------------------------------------------------------

variables <- c(
  "Specific leaf area (cm²/g)",
  "thickness (mm)",
  "force to punch (kN/m)",
  "LA",
  "dry matter content (mg/g)"
)

especies <- list(
  Pouteria   = datos_Pouteria,
  Clarisia   = datos_Clarisia,
  al         = datos_al,
  myrcia     = datos_myrcia,
  hp         = datos_hp,
  Weinmania  = datos_Weinmania
)

# -----------------------------------------------------------------------
# 3. Recorrer todas las combinaciones especie × variable
# -----------------------------------------------------------------------

resultados <- list()
i <- 1

for (esp_nombre in names(especies)) {
  data_esp <- especies[[esp_nombre]]
  for (var in variables) {
    resultados[[i]] <- comparar_modelos(data_esp, var, esp_nombre)
    i <- i + 1
  }
}

tabla_final <- bind_rows(resultados)

# -----------------------------------------------------------------------
# 4. Mostrar y guardar resultados
# -----------------------------------------------------------------------

print(tabla_final, row.names = FALSE)

# Guardar tabla completa en CSV
write.csv(tabla_final, "seleccion_modelos_morpho.csv", row.names = FALSE)

# Resumen: cuántas veces se sugiere cada tipo de modelo, por variable
resumen_variable <- tabla_final %>%
  group_by(variable, modelo_sugerido) %>%
  summarise(n = n(), .groups = "drop")

cat("\n--- Resumen por variable ---\n")
print(resumen_variable)

# Casos donde SÍ conviene mantener la interacción (para revisión manual)
cat("\n--- Casos con interacción significativa (revisar de cerca) ---\n")
print(tabla_final %>% filter(modelo_sugerido == "N * P (con interacción)"))

#############################################################################
# NOTA METODOLÓGICA:
# - Los modelos se reajustan con REML = FALSE porque el LRT para comparar
#   modelos anidados que difieren en EFECTOS FIJOS solo es válido con ML,
#   no con REML (con REML los criterios de verosimilitud no son comparables
#   entre modelos con distinta parte fija).
# - Una vez seleccionado el modelo final para cada especie/variable, se
#   recomienda reportar los efectos fijos del modelo GANADOR ajustado con
#   REML = TRUE (el estándar para inferencia y estimación de efectos fijos
#   con lmerTest / Satterthwaite), no el usado en el LRT.
# - AIC/BIC más bajo = mejor modelo; dAIC/dBIC positivo favorece el modelo
#   con interacción, negativo favorece el modelo aditivo.
#############################################################################
```

```{r listado morpho}

models_leaf <- list(

# SLA
"SLA | 1000 | Pouteria" = mod_SLA_pt,
"SLA | 1000 | Clarisia" = mod_SLA_cr,
"SLA | 2000 | Alchornea" = mod_SLA_al,
"SLA | 2000 | Myrcia" = mod_SLA_my,
"SLA | 3000 | Hedyosmum" = mod_SLA_hp,
"SLA | 3000 | Weinmannia" = mod_SLA_wl,

# Thickness
"Thickness | 1000 | Pouteria" = mod_Thick_pt,
"Thickness | 1000 | Clarisia" = mod_Thick_cr,
"Thickness | 2000 | Alchornea" = mod_Thick_al,
"Thickness | 2000 | Myrcia" = mod_Thick_my,
"Thickness | 3000 | Hedyosmum" = mod_Thick_hp,
"Thickness | 3000 | Weinmannia" = mod_Thick_wl,

# Toughness
"Toughness | 1000 | Pouteria" = mod_Tough_pt,
"Toughness | 1000 | Clarisia" = mod_Tough_cr,
"Toughness | 2000 | Alchornea" = mod_Tough_al,
"Toughness | 2000 | Myrcia" = mod_Tough_my,
"Toughness | 3000 | Hedyosmum" = mod_Tough_hp,
"Toughness | 3000 | Weinmannia" = mod_Tough_wl,

# Le
"LA | 1000 | Pouteria" = mod_la_pt,
"LA | 1000 | Clarisia" = mod_la_cr,
"LA | 2000 | Alchornea" = mod_la_al,
"LA| 2000 | Myrcia" = mod_la_my,
"LA | 3000 | Hedyosmum" = mod_la_hp,
"LA | 3000 | Weinmannia" = mod_la_wl,

# DMC
"DMC | 1000 | Pouteria" = mod_dmc_pt,
"DMC | 1000 | Clarisia" = mod_dmc_cr,
"DMC | 2000 | Alchornea" = mod_dmc_al,
"DMC 2000 | Myrcia" = mod_dmc_my,
"DMC | 3000 | Hedyosmum" = mod_dmc_hp,
"DMC | 3000 | Weinmannia" = mod_dmc_wl

)
```

## 3.C Tabla
```{r tabla 3}
tabla(models_leaf)
```

## 3.D Diagnostico.
```{r}

par(mfrow = c(2, 2))  # 4 modelos por página

for (name in names(models_leaf)) {
  m <- models_leaf[[name]]
  r <- resid(m)
  f <- fitted(m)
  
  # 1. Residuales vs Fitted
  plot(f, r,
       main = paste(name, "- Residuals"),
       xlab = "Fitted values",
       ylab = "Residuals")
  abline(h = 0, col = "red")
  
  # 2. QQ plot
  qqnorm(r, main = paste(name, "- QQ plot"))
  qqline(r, col = "red")
}
```
## 4. GRAFICOS
```{r GGPLOT }

p1_iWUE <- plot_coefs(mod_iWUE_pt, "P. torta",color="#458B74")
p2_iWUE <- plot_coefs(mod_iWUE_cr, "C. racemosa",color="#458B74")
p3_iWUE <- plot_coefs(mod_iWUE_my, "M. sp",color="#458B74")
p4_iWUE <- plot_coefs(mod_iWUE_al, "A. lojaensis",color="#458B74")
p5_iWUE <- plot_coefs(mod_iWUE_hp, "H. purpurascens",color="#458B74")
p6_iWUE <- plot_coefs(mod_iWUE_wl, "W. loxensis",color="#458B74")

p1_Narea <- plot_coefs(mod_Narea_pt, "P.torta",color="#458B00")
p2_Narea <- plot_coefs(mod_Narea_cr, "C. racemosa",color="#458B00")
p3_Narea <- plot_coefs(mod_Narea_my, "M. sp",color="#458B00")
p4_Narea <- plot_coefs(mod_Narea_al, "A. lojaensis",color="#458B00")
p5_Narea <- plot_coefs(mod_Narea_hp, "H. purpurascens",color="#458B00")
p6_Narea <- plot_coefs(mod_Narea_wl, "W. loxensis",color="#458B00")

p1_Parea <- plot_coefs(mod_Parea_pt, "P.torta",color="#CD5B45")
p2_Parea <- plot_coefs(mod_Parea_cr, "C. racemosa",color="#CD5B45")
p3_Parea <- plot_coefs(mod_Parea_my, "M. sp",color="#CD5B45")
p4_Parea <- plot_coefs(mod_Parea_al, "A. lojaensis",color="#CD5B45")
p5_Parea <- plot_coefs(mod_Parea_hp, "H. purpurascens",color="#CD5B45")
p6_Parea <- plot_coefs(mod_Parea_wl, "W. loxensis",color="#CD5B45")

p1_SLA <- plot_coefs(mod_SLA_pt, "P. torta",color="#CD661D")
p2_SLA <- plot_coefs(mod_SLA_cr, "C. racemosa",color="#CD661D")
p3_SLA <- plot_coefs(mod_SLA_my, "M. sp",color="#CD661D")
p4_SLA <- plot_coefs(mod_SLA_al, "A. lojaensis",color="#CD661D")
p5_SLA <- plot_coefs(mod_SLA_hp, "H. purpurascens",color="#CD661D")
p6_SLA <- plot_coefs(mod_SLA_wl, "W. loxensis",color="#CD661D")

fig <-(p1_iWUE  | p2_iWUE  | p3_iWUE  | p4_iWUE  | p5_iWUE  | p6_iWUE)/
(p1_Narea | p2_Narea | p3_Narea | p4_Narea | p5_Narea | p6_Narea) /
(p1_Parea | p2_Parea | p3_Parea | p4_Parea | p5_Parea | p6_Parea) /
(p1_SLA  | p2_SLA  | p3_SLA  | p4_SLA  | p5_SLA  | p6_SLA)

ggsave(
  "all_leaf_effects.png",
  fig,
  width = 18,
  height = 20,
  dpi = 300
)
```



## TEST ADICIONALES Narea y Parea 

```{r test}

mod_iwue_narea_pt = lmer(`iWUE (μmol/mol)`~ N_area+N*P +(1|Bloque), data = datos_Pouteria)
mod_iwue_narea_cr= lmer(`iWUE (μmol/mol)`~ N_area+N*P+(1|Bloque), data = datos_Clarisia)
mod_iwue_narea_al= lmer(`iWUE (μmol/mol)`~ N_area+N*P +(1|Bloque), data = datos_al)
mod_iwue_narea_my= lmer(`iWUE (μmol/mol)`~ N_area+N*P +(1|Bloque), data = datos_myrcia)
mod_iwue_narea_hp= lmer(`iWUE (μmol/mol)`~ N_area+N*P +(1|Bloque), data = datos_hp)
mod_iwue_narea_we= lmer(`iWUE (μmol/mol)`~ N_area+N*P +(1|Bloque), data = datos_Weinmania)

imod_iwue_narea_pt = lmer(`iWUE (μmol/mol)`~ N_area*N*P +(1|Bloque), data = datos_Pouteria)
imod_iwue_narea_cr= lmer(`iWUE (μmol/mol)`~ N_area*N*P +(1|Bloque), data = datos_Clarisia)
imod_iwue_narea_al= lmer(`iWUE (μmol/mol)`~ N_area*N*P +(1|Bloque), data = datos_al)
imod_iwue_narea_my= lmer(`iWUE (μmol/mol)`~ N_area*N*P +(1|Bloque), data = datos_myrcia)
imod_iwue_narea_hp= lmer(`iWUE (μmol/mol)`~ N_area*N*P +(1|Bloque), data = datos_hp)
imod_iwue_narea_we= lmer(`iWUE (μmol/mol)`~ N_area*N*P +(1|Bloque), data = datos_Weinmania)
summary(mod_iwue_narea_pt)
summary(mod_iwue_narea_cr)
summary(mod_iwue_narea_al)
summary(mod_iwue_narea_my)
summary(mod_iwue_narea_hp)
summary(mod_iwue_narea_we)
summary(imod_iwue_narea_pt)
summary(imod_iwue_narea_cr)
summary(imod_iwue_narea_al)
summary(imod_iwue_narea_my)
summary(imod_iwue_narea_hp)
summary(imod_iwue_narea_we)

#mod1 <- lmer(`iWUE (μmol/mol)` ~ SUB + (1|Bloque), data = datos_Clarisia)

#mod2 <- lmer(`iWUE (μmol/mol)` ~ Narea + SUB + (1|Bloque), data = datos_Clarisia)

#anova(mod1, mod2)
```
# Estimated means


```{r Estimated Means}

#plots <- lapply(seq_along(models_iWUE), function(i){

 # emm <- emmeans(models_iWUE[[i]], ~ N*P)

#  row_id <- ceiling(i/6)

#  plot(emm, horizontal = FALSE) +
#    ggtitle(names(models_iWUE)[i]) +
#    theme_bw()
#})
#wrap_plots(plots, ncol = 6)

```
```{r}
main_figure <- list(
# SLA
"iWUE | 1000 | Pouteria" = mod_iWUE_pt_int,
"iWUE | 1000 | Clarisia" = mod_iWUE_cr_int,
"iWUE | 2000 | Alchornea" = mod_iWUE_al_int,
"iWUE | 2000 | Myrcia" = mod_iWUE_my_int,
"iWUE | 3000 | Hedyosmum" = mod_iWUE_hp_int,
"iWUE | 3000 | Weinmannia" = mod_iWUE_wl_int,

"logLNC | 1000 | Pouteria" = mod_logNmass_pt_int,
"logLNC | 1000 | Clarisia" = mod_logNmass_cr_int,
"logLNC | 2000 | Alchornea" = mod_logNmass_al_int,
"logLNC | 2000 | Myrcia" = mod_logNmass_my_int,
"logLNC | 3000 | Hedyosmum" = mod_logNmass_hp_int,
"logLNC | 3000 | Weinmannia" = mod_logNmass_wl_int,

# Narea
"Narea | 1000 | Pouteria" = mod_Narea_pt_int,
"Narea | 1000 | Clarisia" = mod_Narea_cr_int,
"Narea | 2000 | Alchornea" = mod_Narea_al_int,
"Narea | 2000 | Myrcia" = mod_Narea_my_int,
"Narea | 3000 | Hedyosmum" = mod_Narea_hp_int,
"Narea | 3000 | Weinmannia" = mod_Narea_wl_int,

"logLPC | 1000 | Pouteria" = mod_logPmass_pt_int,
"logLPC | 1000 | Clarisia" = mod_logPmass_cr_int,
"logLPC | 2000 | Alchornea" = mod_logPmass_al_int,
"logLPC | 2000 | Myrcia" = mod_logPmass_my_int,
"logLPC | 3000 | Hedyosmum" = mod_logPmass_hp_int,
"logLPC | 3000 | Weinmannia" = mod_logPmass_wl_int,

# Carea
"Parea | 1000 | Pouteria" = mod_Parea_pt_int,
"Parea | 1000 | Clarisia" = mod_Parea_cr_int,
"Parea | 2000 | Alchornea" = mod_Parea_al_int,
"Parea | 2000 | Myrcia" = mod_Parea_my_int,
"Parea | 3000 | Hedyosmum" = mod_Parea_hp_int,
"Parea | 3000 | Weinmannia" = mod_Parea_wl_int,

"Leaf N:P | 1000 | Pouteria" = mod_fol_NP_pt_int,
"Leaf N:P | 1000 | Clarisia" = mod_fol_NP_cr_int,
"Leaf N:P | 2000 | Alchornea" = mod_fol_NP_al_int,
"Leaf N:P | 2000 | Myrcia" = mod_fol_NP_my_int,
"Leaf N:P | 3000 | Hedyosmum" = mod_fol_NP_hp_int,
"Leaf N:P | 3000 | Weinmannia" = mod_fol_NP_wl_int,

# SLA
"SLA | 1000 | Pouteria" = mod_SLA_pt,
"SLA | 1000 | Clarisia" = mod_SLA_cr,
"SLA | 2000 | Alchornea" = mod_SLA_al,
"SLA | 2000 | Myrcia" = mod_SLA_my,
"SLA | 3000 | Hedyosmum" = mod_SLA_hp,
"SLA | 3000 | Weinmannia" = mod_SLA_wl

)

limits_main <- list(
  c(0, 125),    # fila 1 = iWUE
  c(2, 3.5),   # loglNC
  c(1.2, 4),   # Narea
  c(-1, 0.8),  #logLPC
  c(0, 0.8),     #Pärea
  c(0, 30),  
  c(20, 140) #0
)

```


```{r}

library(emmeans)

sub_colors <- c(
  "C"  = "white",
  "N"  = "red",
  "P"  = "blue",
  "N:P" = "gray60"
) 

row_limits <- list(
  c(0, 130),    # fila 1 = iWUE
  c(-35, -23),   # fila 2 = δ13C
  c(0.5, 1.3)   # fila 3 = Ci
)


row_limits_N <- list(
  c(2.8, 3.5),    # fila 1 = iWUE
  c(-1, 1),   # fila 2 = δ13C
  c(0.8, 4.3),
   c(3, 30) 
)


row_limits_morpho <- list(
  c(20, 140),    # fila 1 = iWUE
  c(-0.1, 0.9),   # fila 2 = δ13C
  c(0.5, 2.3),
   c(-10, 90),
  c(-100, 100)
)
#models_iWUE models_N_graphic models_leaf
plots <- lapply(seq_along(main_figure), function(i){

  emm_df <- as.data.frame(
    emmeans(main_figure[[i]], ~ N*P)
  )
  
 emm_df$Treatment <- with(
  emm_df,
  ifelse(N == 0 & P == 0, "C",
  ifelse(N == 1 & P == 0, "N",
  ifelse(N == 0 & P == 1, "P", "N+P")))
)
 
 emm_df$Treatment <- factor(
  emm_df$Treatment,
  levels = c("C", "N", "P", "N+P")
)
 
  # valor EMM del control
  control_mean <- emm_df$emmean[emm_df$Treatment == "C"]
 
  row_id <- ceiling(i/6)
  first_col <- (i - 1) %% 6 == 0

  p<- ggplot(
    emm_df,
    aes(
      x = Treatment,
      y = emmean,
      colour = Treatment
    )
  ) +
  geom_linerange(
    aes(ymin = lower.CL, ymax = upper.CL),
    width = 0.10,
    colour = "black"
  ) +
  geom_point(
    aes(fill = Treatment), #fill= sub_colors,
    shape = 21,
    size = 4,
    alpha = 0.95,
    color = "black"
  )+

    geom_hline(
      yintercept = control_mean,
      colour = "gray60",
      linetype = "dashed",
      linewidth = 0.6
    ) +

  scale_fill_manual(values = sub_colors) +
    coord_cartesian(
      ylim = limits_main[[row_id]]
    ) +
    labs(
      title = names(main_figure)[i],
      x = NULL,
      y = NULL
    ) +
    theme_bw(base_size =14) +
    theme(
      plot.title = element_text(size = 8),
      axis.text.x = element_text(angle = 45, hjust = 1))#,
      panel.grid.major = element_line(color = "gray60", linewidth = 0.1)#color de la grid
    #)
  
  if(!first_col){

  p <- p +
    theme(
      axis.text.y  = element_blank(),
      axis.title.y = element_blank()
    )

  }
  
  p

})

final_plot <- wrap_plots(
  plots,
  ncol = 6,
 nrow = 7, #######
guides = "collect",
) &
theme(base_size = 14,
  legend.position = "bottom",
  plot.margin = margin(t = 0, r = 0, b = 0, l = 0, unit = "pt")
) 



ggsave(
  "dummies_mod.png",
  final_plot,
  width = 12,
  height = 15,
  dpi = 300
)

final_plot
```


```{r DHARMA diagnostics}
# Run and plot
#for (nm in names(models)) {
#  cat("\n", nm, "\n")
##  res <- simulateResiduals(models[[nm]], n = 1000)
#  plot(res, main = nm)
#}

#testUniformity(res)
#testDispersion(res)
#testOutliers(res)

#pdf("DHARMa_diagnostics_species_dummies.pdf", width = 9, height = 7)

#for (nm in names(models)) {
 # res <- simulateResiduals(models[[nm]], n = 1000)
#  plot(res, main = nm)
#}

#dev.off()

```








