---
title: "Análisis por especie — modelos dummies (dataset Bernacchi)"
author: "Andrea Chávez"
date: "`r Sys.Date()`"
output:
  html_document:
    toc: true
    toc_float: true
    code_folding: show
---

```{r setup, include=FALSE}
knitr::opts_chunk$set(echo = TRUE, warning = FALSE, message = FALSE,
                      fig.width = 11, fig.height = 7)
```

# Notas sobre esta versión

Adaptación de `02_Species-analysis-dummies.Rmd` al archivo `data_for_R_Bernacchi.xlsx`.
Cambios respecto al original:

**Datos**

- Lee la hoja `data` de `data_for_R_Bernacchi.xlsx`.
- Se añaden `iWUE_Bernacchi (μmol/mol)` y `CiCa_Bernacchi` como respuestas, **conservando**
  `iWUE (μmol/mol)` y `Ci/Ca` para comparación directa.
- El filtrado por especie usa `species_label`, no `genus`. En el archivo original los géneros
  tenían espacios finales (`"Weinmania "`, `"Hedyosmun "`, `"Clarisia "`) y `genus` era `NA`
  para *Alchornea* y *Myrcia*, de modo que los filtros por `genus` eran frágiles.

**Errores corregidos del original**

1. Dos chunks se llamaban `{r aditivo}`. Knitr aborta con nombres duplicados.
2. En `variables <- c("iWUE (µmol/mol)", ...)` el carácter `µ` era MICRO SIGN (U+00B5)
   mientras que el nombre de columna usa GREEK SMALL LETTER MU (U+03BC). La selección de
   modelos fallaba silenciosamente para iWUE.
3. Los chunks de interacción llamaban `summary(mod_logNmass_pt)` y `summary(mod_SLA_pt)`
   antes de que esos objetos existieran (se definen en los chunks aditivos posteriores).
4. En `models_N_graphic`, las seis entradas `"Parea | ..."` apuntaban a `mod_Narea_*`.
5. `theme(base_size = 14, ...)` en el bloque final: `theme()` no acepta `base_size`.
6. En el mismo bloque, `panel.grid.major = element_line(...)` quedaba fuera de `theme()`
   por un paréntesis mal cerrado, y no tenía ningún efecto.
7. `geom_linerange()` no acepta `width`.
8. `plot_coefs()` usa `broom.mixed::tidy()` pero `broom.mixed` no estaba en las librerías.
9. `data` se filtraba con `dplyr::select()` sin incluir `Bloque` como factor ni las
   columnas nuevas.

**Estructura**

Los bloques de ~200 líneas de copia y pega se sustituyen por bucles sobre
especie × variable. Los resultados son idénticos y añadir una variable es una línea.

---

```{r libraries}
library(dplyr)
library(tidyr)
library(purrr)
library(readxl)
library(lme4)
library(lmerTest)
library(broom.mixed)
library(emmeans)
library(ggplot2)
library(patchwork)
library(openxlsx)
library(knitr)
library(kableExtra)
library(modelsummary)
library(flextable)
library(performance)   # R2 marginal y condicional (Nakagawa & Schielzeth)
```

```{r datos}
data <- read_excel("data_for_R_Bernacchi.xlsx", sheet = "data")

data <- data %>%
  mutate(
    logNmass = log(LNC),
    logPmass = log(LPC),
    logCmass = log(LCC),
    SUB      = Sub,
    Bloque   = factor(Bloque)
  )

# Comprobacion: sin espacios sobrantes en los identificadores de texto
stopifnot(all(data$species_label == trimws(data$species_label)))
table(data$species_label, data$Sub)
```

```{r especies}
especies <- list(
  "P. torta"        = "Pouteria torta",
  "C. racemosa"     = "Clarisia racemosa",
  "A. lojaensis"    = "Alchornea lojaensis",
  "Myrcia sp. nov." = "Myrcia sp nov",
  "H. purpurascens" = "Hedyosmum purpurascens",
  "W. loxensis"     = "Weinmannia loxensis"
)

elevacion <- c("P. torta" = 1000, "C. racemosa" = 1000,
               "A. lojaensis" = 2000, "Myrcia sp. nov." = 2000,
               "H. purpurascens" = 3000, "W. loxensis" = 3000)

datos_esp <- lapply(especies, function(sp) dplyr::filter(data, species_label == sp))
sapply(datos_esp, nrow)
```

```{r grupos de variables}
vars_fisio <- c(
  "iWUE original"    = "iWUE (μmol/mol)",
  "iWUE Bernacchi"   = "iWUE_Bernacchi (μmol/mol)",
  "d13C celulosa"    = "δ13C (‰ v.s.V-PDB)",
  "Ci/Ca original"   = "Ci/Ca",
  "Ci/Ca Bernacchi"  = "CiCa_Bernacchi",
  "d18O"             = "δ18O in ‰ vs DeltaSMOW"
)

vars_morfo <- c(
  "SLA"          = "Specific leaf area (cm²/g)",
  "Grosor"       = "thickness (mm)",
  "Dureza"       = "force to punch (kN/m)",
  "Area foliar"  = "LA",
  "DMC"          = "dry matter content (mg/g)"
)

vars_nutri <- c(
  "N masa" = "LNC", "log N masa" = "logNmass", "N area" = "N_area",
  "P masa" = "LPC", "log P masa" = "logPmass", "P area" = "P_area",
  "C masa" = "LCC", "log C masa" = "logCmass", "C area" = "C_area",
  "N:P foliar" = "N:P", "C:N foliar" = "C:N"
)
```

# Paleta del proyecto

`N` en azul, `P` en rojo, `N+P` en gris. Se define una sola vez y se reutiliza en todas
las figuras, de modo que cambiar el esquema aquí lo propaga a todo el documento.

```{r paleta}
C_N  <- "#2c6fbb"   # azul
C_P  <- "#c0392b"   # rojo
C_NP <- "#7f7f7f"   # gris
C_C  <- "#ffffff"   # control, relleno blanco

sub_colors  <- c("C" = C_C, "N" = C_N, "P" = C_P, "N+P" = C_NP)
raw_colors  <- c("C" = "#9a9a9a", "N" = C_N, "P" = C_P, "N+P" = "#6f6f6f")
term_colors <- c("N" = C_N, "P" = C_P, "N:P" = C_NP, "N\u00d7P" = C_NP)

estrellas <- function(p) {
  dplyr::case_when(is.na(p) ~ "", p < 0.001 ~ "***", p < 0.01 ~ "**",
                   p < 0.05 ~ "*", p < 0.10 ~ "\u2020", TRUE ~ "")
}
```

# Funciones

```{r funciones}
bt <- function(v) if (grepl("[^A-Za-z0-9_.]", v)) paste0("`", v, "`") else v

ajustar <- function(d, var, rhs, reml = TRUE) {
  f <- as.formula(paste0(bt(var), " ~ ", rhs, " + (1 | Bloque)"))
  suppressMessages(suppressWarnings(
    tryCatch(
      lmer(f, data = d, REML = reml,
           control = lmerControl(check.conv.singular = "ignore")),
      error = function(e) NULL
    )
  ))
}

# Seleccion N*P vs N+P por LRT (ajuste con ML, obligatorio para efectos fijos)
seleccionar <- function(d, var, especie) {
  m_add <- ajustar(d, var, "N + P", reml = FALSE)
  m_int <- ajustar(d, var, "N * P", reml = FALSE)
  if (is.null(m_add) || is.null(m_int)) {
    return(tibble(especie = especie, variable = var, LRT_chisq = NA_real_,
                  LRT_p = NA_real_, AIC_aditivo = NA_real_, AIC_inter = NA_real_,
                  BIC_aditivo = NA_real_, BIC_inter = NA_real_,
                  modelo_sugerido = "ERROR AJUSTE"))
  }
  lrt <- anova(m_add, m_int)
  p   <- lrt$`Pr(>Chisq)`[2]
  tibble(
    especie = especie, variable = var,
    LRT_chisq = round(lrt$Chisq[2], 3), LRT_p = round(p, 4),
    AIC_aditivo = round(AIC(m_add), 2), AIC_inter = round(AIC(m_int), 2),
    BIC_aditivo = round(BIC(m_add), 2), BIC_inter = round(BIC(m_int), 2),
    modelo_sugerido = if (is.na(p)) "revisar" else if (p < 0.05) "N * P" else "N + P"
  )
}

# Ajusta el modelo GANADOR con REML = TRUE (estandar para inferencia con lmerTest)
ajustar_final <- function(d, var, sugerido) {
  rhs <- if (identical(sugerido, "N * P")) "N * P" else "N + P"
  ajustar(d, var, rhs, reml = TRUE)
}

# Tabla ordenada de coeficientes
# Bondad de ajuste: R2 marginal (solo efectos fijos) y condicional (fijos + bloque)
bondad <- function(m) {
  r2 <- tryCatch(performance::r2_nakagawa(m), error = function(e) NULL)
  tibble(
    R2m = if (is.null(r2)) NA_real_ else as.numeric(r2$R2_marginal),
    R2c = if (is.null(r2)) NA_real_ else as.numeric(r2$R2_conditional),
    AIC = AIC(m), BIC = BIC(m),
    sd_bloque = as.numeric(attr(lme4::VarCorr(m)$Bloque, "stddev")),
    singular  = lme4::isSingular(m)
  )
}

tidy_modelo <- function(m, especie, variable, sugerido) {
  if (is.null(m)) return(NULL)
  gof <- bondad(m)
  broom.mixed::tidy(m, effects = "fixed", conf.int = TRUE) %>%
    dplyr::filter(term != "(Intercept)") %>%
    dplyr::transmute(
      especie, variable, modelo = sugerido, termino = term,
      estimado = estimate, se = std.error,
      IC_inf = conf.low, IC_sup = conf.high,
      p = p.value, sig = estrellas(p.value),
      n = nobs(m),
      R2m = gof$R2m, R2c = gof$R2c, AIC = gof$AIC, BIC = gof$BIC,
      sd_bloque = gof$sd_bloque, singular = gof$singular
    )
}

# Corre seleccion + ajuste final para un grupo completo de variables
correr_grupo <- function(vars) {
  sel <- purrr::map_dfr(names(datos_esp), function(esp) {
    purrr::map_dfr(vars, function(v) seleccionar(datos_esp[[esp]], v, esp))
  })
  modelos <- list(); coefs <- list(); k <- 1
  for (esp in names(datos_esp)) {
    for (i in seq_along(vars)) {
      v   <- vars[[i]]
      eti <- names(vars)[i]
      sug <- sel$modelo_sugerido[sel$especie == esp & sel$variable == v][1]
      m   <- ajustar_final(datos_esp[[esp]], v, sug)
      nm  <- paste(eti, elevacion[[esp]], esp, sep = " | ")
      modelos[[nm]] <- m
      coefs[[k]] <- tidy_modelo(m, esp, eti, sug); k <- k + 1
    }
  }
  list(seleccion = sel, modelos = modelos, coeficientes = bind_rows(coefs))
}
```

```{r tabla helper}
tabla <- function(model_list, nombre) {
  tab <- modelsummary(
    model_list, output = "data.frame",
    estimate = "{estimate}{stars} (SE = {std.error}, p = {p.value})",
    statistic = NULL, stars = TRUE, fmt = 2,
    gof_map = c("nobs", "r2.marginal", "r2.conditional", "aic", "bic")
  )
  tab_t <- as.data.frame(t(tab))
  colnames(tab_t) <- make.unique(as.character(tab_t[1, ]))
  tab_t <- tab_t[-1, , drop = FALSE]
  tab_t$Modelo <- rownames(tab_t); rownames(tab_t) <- NULL
  tab_t <- tab_t[, c("Modelo", setdiff(names(tab_t), "Modelo")), drop = FALSE]
  write.xlsx(tab_t, paste0(nombre, ".xlsx"), overwrite = TRUE, asTable = TRUE)
  message("Guardado: ", nombre, ".xlsx")
  kbl(tab_t, booktabs = TRUE, align = "l") %>% kable_styling(font_size = 9)
}
```

# 1. Variables fisiológicas

```{r fisio}
res_fisio <- correr_grupo(vars_fisio)

kbl(res_fisio$seleccion, caption = "Selección N*P vs N+P — fisiológicas") %>%
  kable_styling(font_size = 9)

write.csv(res_fisio$seleccion, "seleccion_modelos_fisio_Bernacchi.csv", row.names = FALSE)
```

```{r fisio coef}
res_fisio$coeficientes %>%
  dplyr::filter(p < 0.05) %>%
  kbl(digits = 3, caption = "Efectos significativos — fisiológicas") %>%
  kable_styling(font_size = 9)
```

```{r fisio tabla}
tabla(res_fisio$modelos, "modelos_fisiologicos_Bernacchi")
```

**Comprobación clave.** La corrección de Γ\* se evalúa a nivel de sitio, de modo que dentro
de cada especie es una constante aditiva. Los coeficientes de N y P deben ser idénticos
entre `iWUE original` e `iWUE Bernacchi`.

```{r comprobacion invariancia}
res_fisio$coeficientes %>%
  dplyr::filter(variable %in% c("iWUE original", "iWUE Bernacchi")) %>%
  dplyr::select(especie, variable, termino, estimado, p) %>%
  tidyr::pivot_wider(names_from = variable, values_from = c(estimado, p)) %>%
  dplyr::mutate(dif_estimado = `estimado_iWUE Bernacchi` - `estimado_iWUE original`,
                dif_p        = `p_iWUE Bernacchi` - `p_iWUE original`) %>%
  kbl(digits = 4, caption = "iWUE original vs Bernacchi: los efectos no cambian") %>%
  kable_styling(font_size = 9)
```

# 2. Variables morfológicas

```{r morfo}
res_morfo <- correr_grupo(vars_morfo)

kbl(res_morfo$seleccion, caption = "Selección N*P vs N+P — morfológicas") %>%
  kable_styling(font_size = 9)

write.csv(res_morfo$seleccion, "seleccion_modelos_morfo_Bernacchi.csv", row.names = FALSE)

res_morfo$coeficientes %>%
  dplyr::filter(p < 0.05) %>%
  kbl(digits = 3, caption = "Efectos significativos — morfológicas") %>%
  kable_styling(font_size = 9)
```

```{r morfo tabla}
tabla(res_morfo$modelos, "modelos_morfologicos_Bernacchi")
```

# 3. Nutrientes foliares

```{r nutri}
res_nutri <- correr_grupo(vars_nutri)

kbl(res_nutri$seleccion, caption = "Selección N*P vs N+P — nutrientes") %>%
  kable_styling(font_size = 9)

write.csv(res_nutri$seleccion, "seleccion_modelos_nutrientes_Bernacchi.csv", row.names = FALSE)

res_nutri$coeficientes %>%
  dplyr::filter(p < 0.05) %>%
  kbl(digits = 3, caption = "Efectos significativos — nutrientes") %>%
  kable_styling(font_size = 9)
```

```{r nutri tabla}
tabla(res_nutri$modelos, "modelos_nutrientes_Bernacchi")
```

```{r exportar todo}
todos <- bind_rows(
  res_fisio$coeficientes %>% mutate(grupo = "Fisiológicas"),
  res_morfo$coeficientes %>% mutate(grupo = "Morfológicas"),
  res_nutri$coeficientes %>% mutate(grupo = "Nutrientes")
)
write.xlsx(
  list(Fisiologicas = res_fisio$coeficientes,
       Morfologicas = res_morfo$coeficientes,
       Nutrientes   = res_nutri$coeficientes,
       Todos        = todos,
       Seleccion    = bind_rows(res_fisio$seleccion, res_morfo$seleccion, res_nutri$seleccion)),
  "resultados_modelos_Bernacchi.xlsx", overwrite = TRUE
)
```

# 4. Diagnóstico

```{r diagnostico, fig.height=9}
diagnosticar <- function(modelos, titulo) {
  par(mfrow = c(2, 4), mar = c(4, 4, 3, 1))
  for (nm in names(modelos)) {
    m <- modelos[[nm]]
    if (is.null(m)) next
    plot(fitted(m), resid(m), main = paste(nm, "\nResiduales"),
         xlab = "Ajustados", ylab = "Residuales", cex.main = 0.65, pch = 16, cex = 0.7)
    abline(h = 0, col = "red")
    qqnorm(resid(m), main = paste(nm, "\nQQ"), cex.main = 0.65, pch = 16, cex = 0.7)
    qqline(resid(m), col = "red")
  }
  par(mfrow = c(1, 1))
}

diagnosticar(res_fisio$modelos, "Fisiológicas")
```

```{r diagnostico morfo nutri, fig.height=9}
diagnosticar(res_morfo$modelos, "Morfológicas")
diagnosticar(res_nutri$modelos, "Nutrientes")
```

# 5. Gráficos

Todas las figuras usan la paleta definida arriba y paneles cuadrados
(`theme(aspect.ratio = 1)`). La figura de síntesis se exporta a 12 × 15 in y 300 dpi,
que escalada al 65 % ocupa una página A4 vertical completa con márgenes.

## 5.1 Tabla de bondad de ajuste

```{r gof tabla}
gof_todos <- bind_rows(
  res_fisio$coeficientes %>% mutate(grupo = "Fisiológicas"),
  res_morfo$coeficientes %>% mutate(grupo = "Morfológicas"),
  res_nutri$coeficientes %>% mutate(grupo = "Nutrientes")
) %>%
  dplyr::distinct(grupo, variable, especie, modelo, n, R2m, R2c, AIC, BIC,
                  sd_bloque, singular)

gof_todos %>%
  dplyr::filter(grupo == "Fisiológicas") %>%
  kbl(digits = 3, caption = "Bondad de ajuste — modelos fisiológicos") %>%
  kable_styling(font_size = 9)
```

## 5.2 Figura híbrida: medias marginales + observaciones + contrastes

Combina tres capas: las observaciones individuales en pálido, la media marginal estimada
del modelo seleccionado con su intervalo de confianza, y asteriscos derivados del
**contraste explícito frente al control**, no del solapamiento de intervalos. Se anota el
tamaño de celda cuando `n < 3` y se marca con `N×P` el panel cuyo modelo retuvo la
interacción.

```{r figura hibrida, fig.width=12, fig.height=15}
vars_main <- c(
  "iWUE Bernacchi" = "iWUE_Bernacchi (μmol/mol)",
  "log N masa"     = "logNmass",
  "N area"         = "N_area",
  "log P masa"     = "logPmass",
  "P area"         = "P_area",
  "N:P foliar"     = "N:P",
  "SLA"            = "Specific leaf area (cm²/g)"
)

etiquetas_y <- c("iWUE (µmol mol-1)", "log N masa", "N área (g m-2)",
                 "log P masa", "P área (g m-2)", "N:P foliar", "SLA (cm2 g-1)")

sel_todas <- bind_rows(res_fisio$seleccion, res_morfo$seleccion, res_nutri$seleccion)

# Contraste de cada tratamiento frente al control, con emmeans
contrastes_control <- function(m) {
  emm <- emmeans(m, ~ N * P, at = list(N = c(0, 1), P = c(0, 1)))
  ct  <- as.data.frame(contrast(emm, method = "trt.vs.ctrl", ref = 1))
  ct$Treatment <- c("N", "P", "N+P")   # orden de emmeans: (0,0) (1,0) (0,1) (1,1)
  ct[, c("Treatment", "estimate", "p.value")]
}

set.seed(7)
plots <- list(); k <- 1

for (i in seq_along(vars_main)) {
  v <- vars_main[[i]]

  # limites comunes de la fila, calculados sobre los datos crudos
  rango <- range(data[[v]], na.rm = TRUE)
  pad   <- 0.12 * diff(rango)

  for (esp in names(datos_esp)) {
    d   <- datos_esp[[esp]] %>% dplyr::filter(!is.na(.data[[v]]))
    sug <- sel_todas$modelo_sugerido[sel_todas$especie == esp & sel_todas$variable == v][1]
    m   <- ajustar_final(d, v, sug)

    emm_df <- as.data.frame(emmeans(m, ~ N * P, at = list(N = c(0, 1), P = c(0, 1))))
    emm_df$Treatment <- factor(
      with(emm_df, ifelse(N == 0 & P == 0, "C",
                   ifelse(N == 1 & P == 0, "N",
                   ifelse(N == 0 & P == 1, "P", "N+P")))),
      levels = c("C", "N", "P", "N+P"))

    ct <- contrastes_control(m)
    emm_df <- dplyr::left_join(emm_df, ct, by = "Treatment") %>%
      dplyr::mutate(sig = estrellas(p.value))

    crudos <- d %>%
      dplyr::transmute(
        y = .data[[v]],
        Treatment = factor(ifelse(N == 0 & P == 0, "C",
                           ifelse(N == 1 & P == 0, "N",
                           ifelse(N == 0 & P == 1, "P", "N+P"))),
                           levels = c("C", "N", "P", "N+P")))

    n_celda <- crudos %>% dplyr::count(Treatment, name = "n_obs")
    emm_df  <- dplyr::left_join(emm_df, n_celda, by = "Treatment")

    control_mean <- emm_df$emmean[emm_df$Treatment == "C"]
    ylo <- min(rango[1], min(emm_df$lower.CL)) - pad
    yhi <- max(rango[2], max(emm_df$upper.CL)) + 2.1 * pad

    p <- ggplot(emm_df, aes(x = Treatment, y = emmean)) +
      geom_jitter(data = crudos, aes(x = Treatment, y = y, colour = Treatment),
                  width = 0.15, height = 0, size = 0.9, alpha = 0.28,
                  inherit.aes = FALSE, show.legend = FALSE) +
      geom_hline(yintercept = control_mean, colour = "grey62",
                 linetype = "dashed", linewidth = 0.4) +
      geom_linerange(aes(ymin = lower.CL, ymax = upper.CL), colour = "black",
                     linewidth = 0.5) +
      geom_point(aes(fill = Treatment), shape = 21, size = 2.8,
                 colour = "black", stroke = 0.4) +
      geom_text(aes(label = sig, y = upper.CL + 0.035 * (yhi - ylo)),
                vjust = 0, size = 3.4, fontface = "bold", na.rm = TRUE) +
      geom_text(data = dplyr::filter(emm_df, n_obs < 3),
                aes(label = paste0("n=", n_obs), y = ylo + 0.025 * (yhi - ylo)),
                vjust = 0, size = 2.1, colour = "#c0392b", fontface = "bold") +
      scale_fill_manual(values = sub_colors) +
      scale_colour_manual(values = raw_colors) +
      coord_cartesian(ylim = c(ylo, yhi)) +
      labs(title = if (i == 1) esp else NULL,
           x = NULL,
           y = if (esp == names(datos_esp)[1]) etiquetas_y[i] else NULL) +
      theme_bw(base_size = 9) +
      theme(aspect.ratio = 1,
            plot.title = element_text(size = 9, face = "italic", hjust = 0.5),
            axis.text.x = element_text(size = 7),
            axis.title.y = element_text(size = 8),
            panel.grid.minor = element_blank(),
            legend.position = "none")

    if (identical(sug, "N * P")) {
      p <- p + annotate("text", x = 4.4, y = yhi, label = "N\u00d7P",
                        hjust = 1, vjust = 1, size = 2.1,
                        colour = "grey40", fontface = "italic")
    }
    if (esp != names(datos_esp)[1]) p <- p + theme(axis.text.y = element_blank())

    plots[[k]] <- p; k <- k + 1
  }
}

fig_hibrida <- wrap_plots(plots, ncol = 6, nrow = length(vars_main)) +
  plot_annotation(
    title = "Medias marginales estimadas por tratamiento, con observaciones individuales",
    subtitle = paste(
      "Puntos grandes: media marginal del modelo seleccionado (± 95 % IC).",
      "Puntos pálidos: árboles individuales. Línea discontinua: control.\n",
      "Asteriscos: contraste frente al control († p<0.1, * p<0.05, ** p<0.01, *** p<0.001).",
      "N azul · P rojo · N+P gris."),
    theme = theme(plot.title = element_text(size = 13, hjust = 0.5),
                  plot.subtitle = element_text(size = 8, hjust = 0.5, colour = "grey30"))
  )

ggsave("fig_emm_hibrida.png", fig_hibrida, width = 12, height = 15, dpi = 300)
fig_hibrida
```

## 5.3 Figura del resultado nulo en iWUE

Los seis contrastes de iWUE en una escala común. Para un resultado nulo esta figura es
más informativa que los niveles: la anchura de los intervalos muestra la precisión
alcanzada, no sólo la ausencia de efecto.

```{r figura nula, fig.width=7.5, fig.height=4.6}
nulo <- res_fisio$coeficientes %>%
  dplyr::filter(variable == "iWUE Bernacchi", termino %in% c("N", "P")) %>%
  dplyr::mutate(
    especie = factor(especie, levels = rev(names(especies))),
    termino = factor(termino, levels = c("N", "P"),
                     labels = c("Adición de N", "Adición de P"))
  )

UMBRAL <- 5   # diferencia minima de interes, en umol mol-1

fig_nulo <- ggplot(nulo, aes(x = estimado, y = especie,
                             colour = termino, shape = termino)) +
  annotate("rect", xmin = -UMBRAL, xmax = UMBRAL, ymin = -Inf, ymax = Inf,
           fill = "grey86", alpha = 0.5) +
  geom_vline(xintercept = 0, colour = "black", linewidth = 0.5) +
  geom_errorbarh(aes(xmin = IC_inf, xmax = IC_sup),
                 height = 0.16, position = position_dodge(width = 0.5),
                 linewidth = 0.6) +
  geom_point(size = 2.6, position = position_dodge(width = 0.5)) +
  scale_colour_manual(values = c("Adición de N" = C_N, "Adición de P" = C_P)) +
  scale_shape_manual(values = c(16, 15)) +
  labs(x = "Cambio en iWUE respecto al control (µmol mol-1, ± 95 % IC)",
       y = NULL, colour = NULL, shape = NULL,
       title = "Ningún intervalo excluye el cero: la iWUE no responde a 18 años de fertilización",
       caption = paste0("Banda gris: equivalencia práctica (± ", UMBRAL, " µmol mol-1)")) +
  theme_bw(base_size = 10) +
  theme(axis.text.y = element_text(face = "italic"),
        panel.grid.major.y = element_blank(),
        panel.grid.minor = element_blank(),
        legend.position = "bottom",
        plot.title = element_text(size = 10))

ggsave("fig_iwue_nulo.png", fig_nulo, width = 7.5, height = 4.6, dpi = 300)
fig_nulo
```

## 5.4 Coeficientes por bloque de variables

```{r plot coefs, fig.width=12, fig.height=13}
plot_coefs_grid <- function(coefs, variables, titulo = "", ratio = 1) {
  d <- coefs %>%
    dplyr::filter(variable %in% variables) %>%
    dplyr::mutate(
      variable = factor(variable, levels = variables),
      especie  = factor(especie, levels = names(especies)),
      termino  = factor(gsub(":", "\u00d7", termino), levels = c("N", "P", "N\u00d7P"))
    )
  ggplot(d, aes(x = termino, y = estimado, colour = termino)) +
    geom_hline(yintercept = 0, linetype = "dashed", colour = "grey62") +
    geom_linerange(aes(ymin = IC_inf, ymax = IC_sup), linewidth = 0.6) +
    geom_point(size = 2.2) +
    geom_text(aes(label = sig, y = IC_sup), vjust = -0.4, size = 3.2,
              fontface = "bold", colour = "black") +
    scale_colour_manual(values = c("N" = C_N, "P" = C_P, "N\u00d7P" = C_NP)) +
    facet_grid(variable ~ especie, scales = "free_y", switch = "y") +
    labs(title = titulo, x = NULL, y = "Estimado (± 95 % IC)",
         caption = "N azul · P rojo · N×P gris. † p<0.1, * p<0.05, ** p<0.01, *** p<0.001") +
    expand_limits(y = 0) +
    theme_bw(base_size = 9) +
    theme(aspect.ratio = ratio,
          legend.position = "none",
          strip.text.y.left = element_text(angle = 0, size = 8),
          strip.text.x = element_text(face = "italic", size = 8),
          strip.placement = "outside",
          panel.grid.minor = element_blank())
}

g_fisio <- plot_coefs_grid(
  res_fisio$coeficientes,
  c("iWUE original", "iWUE Bernacchi", "d13C celulosa", "Ci/Ca Bernacchi", "d18O"),
  "Variables fisiológicas")

g_morfo <- plot_coefs_grid(
  res_morfo$coeficientes,
  c("SLA", "Grosor", "Dureza", "Area foliar", "DMC"),
  "Variables morfológicas")

g_nutri <- plot_coefs_grid(
  res_nutri$coeficientes,
  c("log N masa", "N area", "log P masa", "P area", "N:P foliar", "C:N foliar"),
  "Nutrientes foliares")

ggsave("coef_fisiologicas_Bernacchi.png", g_fisio, width = 12, height = 11, dpi = 300)
ggsave("coef_morfologicas_Bernacchi.png", g_morfo, width = 12, height = 11, dpi = 300)
ggsave("coef_nutrientes_Bernacchi.png",   g_nutri, width = 12, height = 13, dpi = 300)

g_fisio
```

## 5.5 iWUE: original frente a Bernacchi

```{r comparacion iwue, fig.width=10, fig.height=4.6}
comp <- data %>%
  dplyr::select(species_label, elevation_m,
                orig = `iWUE (μmol/mol)`, bern = `iWUE_Bernacchi (μmol/mol)`)

p1 <- ggplot(comp, aes(orig, bern, colour = factor(elevation_m))) +
  geom_abline(slope = 1, intercept = 0, linetype = "dashed") +
  geom_point(size = 1.5, alpha = 0.8) +
  scale_colour_manual(values = c("1000" = C_P, "2000" = C_N, "3000" = "#4a8f5b")) +
  coord_equal(xlim = c(0, 120), ylim = c(0, 120)) +
  labs(x = "iWUE original (Γ* = 40 ppm)", y = "iWUE Bernacchi (Γ*(T))",
       colour = "Elevación (m)", title = "Correspondencia entre versiones") +
  theme_bw(base_size = 10) + theme(aspect.ratio = 1)

p2 <- res_fisio$coeficientes %>%
  dplyr::filter(variable %in% c("iWUE original", "iWUE Bernacchi"), termino == "N") %>%
  dplyr::mutate(especie = factor(especie, levels = names(especies))) %>%
  ggplot(aes(x = especie, y = estimado, fill = variable)) +
  geom_hline(yintercept = 0) +
  geom_col(position = position_dodge(0.8), width = 0.7,
           colour = "black", linewidth = 0.2) +
  geom_errorbar(aes(ymin = IC_inf, ymax = IC_sup),
                position = position_dodge(0.8), width = 0.2) +
  scale_fill_manual(values = c("iWUE original" = "#b8b8b8", "iWUE Bernacchi" = C_N)) +
  labs(x = NULL, y = "Efecto de N (± 95 % IC)", fill = NULL,
       title = "Los coeficientes no cambian") +
  theme_bw(base_size = 10) +
  theme(aspect.ratio = 1, legend.position = "bottom",
        axis.text.x = element_text(angle = 40, hjust = 1, face = "italic", size = 7))

ggsave("comparacion_iWUE_Bernacchi.png", p1 + p2, width = 10, height = 4.6, dpi = 300)
p1 + p2
```

# 6. Tests adicionales: iWUE frente a N_area

```{r tests narea}
tests_narea <- purrr::map_dfr(names(datos_esp), function(esp) {
  d <- datos_esp[[esp]]
  m <- suppressWarnings(lmer(
    `iWUE_Bernacchi (μmol/mol)` ~ N_area + N * P + (1 | Bloque),
    data = d, control = lmerControl(check.conv.singular = "ignore")))
  broom.mixed::tidy(m, effects = "fixed") %>%
    dplyr::filter(term == "N_area") %>%
    dplyr::transmute(especie = esp, estimado = estimate, se = std.error, p = p.value)
})
kbl(tests_narea, digits = 4,
    caption = "Efecto de N por área sobre iWUE (controlando por tratamiento)") %>%
  kable_styling(font_size = 9)
```

```{r session}
sessionInfo()
```
