---
title: "Estimated marginal means figure — Bernacchi dataset (NUMEX N×P)"
author: "Andrea Chávez"
date: "`r Sys.Date()`"
output:
  html_document:
    toc: true
    toc_float: true
    code_folding: show
---

```{r setup, include=FALSE}
knitr::opts_chunk$set(echo = TRUE, warning = FALSE, message = FALSE)
```

# Para qué sirve este archivo

Este Rmd hace **una sola cosa**: la figura de medias marginales estimadas (emmeans)
con los puntos individuales y los asteriscos de contraste contra el control.
No calcula tablas, ni exporta Word, ni hace diagnósticos — eso sigue en
`02_Species_analysis_dummies_Bernacchi_EN.Rmd`.

Los textos de la figura están en **inglés** (para el manuscrito); los comentarios del
código están en **español** para que puedas leerlo y modificarlo sin depender de nadie.

## Los dos problemas del script anterior, y cómo se arreglan aquí

**Problema 1 — los asteriscos no coincidían con las tablas.**
El código anterior usaba:

```r
contrast(emm, method = "trt.vs.ctrl", ref = 1)
```

`emmeans` aplica **por defecto** una corrección por comparaciones múltiples
(método *Dunnett*, aquí `dunnettx`) cuando el método es `trt.vs.ctrl`. Es decir,
los p-valores de la figura estaban **ajustados**, mientras que los p-valores de todas
las tablas del documento (que salen de `summary(modelo)` / `broom.mixed::tidy()`)
están **sin ajustar**. Los dos números son correctos, pero **no son el mismo número**,
y por eso la figura y las tablas se contradecían.

En los datos reales esto cambia el resultado en **24 de 126 celdas** (7 variables ×
6 especies × 3 contrastes). Ejemplos con `logPmass`:

| Especie        | Contraste | p tabla (sin ajustar) | p figura (Dunnett) | Símbolo tabla | Símbolo figura |
|----------------|-----------|----------------------:|-------------------:|:-------------:|:--------------:|
| P. torta       | P vs C    | 0.081                 | 0.198              | †             | (nada)         |
| C. racemosa    | P vs C    | 0.004                 | 0.011              | **            | *              |
| C. racemosa    | N+P vs C  | 0.006                 | 0.016              | **            | *              |
| H. purpurascens| N+P vs C  | 0.007                 | 0.019              | **            | *              |

O sea: el modelo **sí** detecta la respuesta al P, pero la figura la escondía o la
degradaba. No era que hubiera asteriscos de más; era que faltaban.

**Solución aquí:** el ajuste deja de estar escondido en un valor por defecto y pasa a
ser una decisión explícita. Se calculan **los dos p-valores del mismo contraste** y se
generan **tres figuras**:

| Archivo                                | Asteriscos |
|----------------------------------------|------------|
| `fig_emmeans_unadjusted_Bernacchi_EN.png` | p sin ajustar — idénticos a las tablas |
| `fig_emmeans_Dunnett_Bernacchi_EN.png`    | p corregidos por Dunnett |
| `fig_emmeans_both_Bernacchi_EN.png`       | símbolo del p sin ajustar, en negro si la corrección no lo cambia y en gris si la corrección lo debilita o lo elimina |

Además se fija `emm_options(lmer.df = "satterthwaite")` para usar los mismos grados de
libertad que `lmerTest` usa en `summary(modelo)` (`emmeans` por defecto usa
Kenward-Roger, que da p-valores ligeramente distintos). Con eso, la versión sin
ajustar y las tablas coinciden **dígito a dígito** — la sección 5 lo comprueba
automáticamente y avisa si alguna vez dejan de coincidir.

> Las dos son defendibles: sin ajustar es lo coherente con las tablas del manuscrito;
> Dunnett es lo correcto si se quiere controlar el error de tipo I sobre las tres
> comparaciones contra el control. Si eliges la versión Dunnett para el manuscrito,
> hay que corregir **también** los p-valores de las tablas, o volverás a tener el
> mismo desacuerdo al revés.

**Problema 2 — las etiquetas `n=` rojas chocaban con los puntos.**
Antes se dibujaban dentro del área de datos. Aquí se reserva una **franja vacía al pie
de cada panel** donde nunca hay datos ni intervalos, y las etiquetas van ahí.

**Riesgo silencioso que también se elimina.** El código anterior asignaba los nombres
de los contrastes por posición:

```r
ct$Treatment <- c("N", "P", "N+P")   # asume el orden que devuelve emmeans
```

Ese orden es hoy el correcto, pero depende de cómo `emmeans` construya la rejilla; si
cambia (otra versión, otro orden en `at`), los asteriscos se pegarían al tratamiento
equivocado **sin ningún aviso**. Aquí los contrastes se construyen buscando cada celda
por sus valores de `N` y `P`, así que la etiqueta no puede desalinearse nunca.

---

```{r librerias}
library(readxl)
library(dplyr)
library(purrr)
library(lme4)
library(lmerTest)     # añade p-valores a lmer()
library(emmeans)
library(ggplot2)
library(patchwork)
```

# 1. Opciones (lo único que normalmente vas a tocar)

```{r opciones}
# Ruta del archivo de datos
ARCHIVO <- "data_for_R_Bernacchi.xlsx"

# Versiones de la figura que se van a generar. Los tres p-valores salen del MISMO
# modelo y del MISMO contraste; lo único que cambia es la corrección por
# comparaciones múltiples que se aplica antes de convertirlos en asteriscos.
#
#   "none"     -> p sin ajustar: idénticos a summary(modelo) y a las tablas
#   "dunnettx" -> p corregidos por Dunnett (3 comparaciones contra el control)
#   "ambos"    -> asterisco del p SIN ajustar, en negro si además sobrevive a
#                 Dunnett y en gris si solo se sostiene sin corrección
#
# Puedes dejar solo la que vayas a usar; genera un PNG por cada una.
MODOS <- c("none", "dunnettx", "ambos")

ARCHIVOS <- c(
  "none"     = "fig_emmeans_unadjusted_Bernacchi_EN.png",
  "dunnettx" = "fig_emmeans_Dunnett_Bernacchi_EN.png",
  "ambos"    = "fig_emmeans_both_Bernacchi_EN.png"
)

# Versión que se usará en el manuscrito (la que decide el reparto principal /
# suplementario de la sección 7).
MODO_MANUSCRITO <- "none"

# Umbral de tamaño de celda por debajo del cual se marca la n en rojo
N_MINIMO <- 3

# Tamaño de salida en pulgadas (figura completa, 7 filas)
ANCHO    <- 10
ALTO     <- 12

# Grados de libertad de emmeans: "satterthwaite" = igual que lmerTest::summary().
# Si lo dejas en el valor por defecto de emmeans ("kenward-roger"), los p de la
# figura salen parecidos pero no idénticos a los de las tablas.
emm_options(lmer.df = "satterthwaite")
```

# 2. Datos

```{r datos}
data <- read_excel(ARCHIVO, sheet = "data")

data <- data %>%
  mutate(
    logNmass = log(LNC),
    logPmass = log(LPC),
    logCmass = log(LCC),
    Block    = factor(Bloque)   # alias en inglés de la columna original "Bloque"
  )

# Algunas columnas del Excel llevan caracteres especiales (μ de "μmol/mol", ² de "cm²").
# Escribirlos a mano es peligroso: el signo micro (µ, U+00B5) y la mu griega
# (μ, U+03BC) se ven IGUAL en pantalla pero son caracteres distintos, y si te
# equivocas R dice "columna no encontrada" o, peor, falla en silencio.
# Por eso aquí nunca se teclea el nombre completo: se busca por un patrón simple.
col_por_patron <- function(patron) {
  hit <- grep(patron, names(data), value = TRUE, fixed = FALSE)
  if (length(hit) != 1) {
    stop("El patrón '", patron, "' encontró ", length(hit),
         " columnas (debe encontrar exactamente 1): ", paste(hit, collapse = " | "))
  }
  hit
}

COL_iWUE <- col_por_patron("^iWUE_Bernacchi")
COL_SLA  <- col_por_patron("^Specific leaf area")

# Comprobación de que el diseño está codificado como esperamos: 4 celdas 0/1.
stopifnot(all(data$N %in% c(0, 1)), all(data$P %in% c(0, 1)))
table(N = data$N, P = data$P)
```

```{r especies}
# Nombre corto (el que sale en la figura) = nombre tal cual está en species_label
species_list <- list(
  "P. torta"        = "Pouteria torta",
  "C. racemosa"     = "Clarisia racemosa",
  "A. lojaensis"    = "Alchornea lojaensis",
  "Myrcia sp. nov." = "Myrcia sp nov",
  "H. purpurascens" = "Hedyosmum purpurascens",
  "W. loxensis"     = "Weinmannia loxensis"
)

species_data <- lapply(species_list, function(sp) filter(data, species_label == sp))
stopifnot(all(sapply(species_data, nrow) > 0))   # aborta si algún nombre no cuadra
sapply(species_data, nrow)
```

```{r variables}
# Filas de la figura. El NOMBRE es la etiqueta del eje Y (con unidades);
# el VALOR es la columna real del Excel. Añadir o quitar una fila de la figura
# es añadir o quitar una línea aquí, nada más.
vars_fig <- c(
  "iWUE, B (µmol mol-1)"  = COL_iWUE,
  "log LNC (mg g-1)"      = "logNmass",
  "N content, area-based (g m-2)" = "N_area",
  "log LPC (mg g-1)"      = "logPmass",
  "P content, area-based (g m-2)" = "P_area",
  "Leaf N:P ratio (mass-based)"   = "N:P",
  "SLA (cm² g-1)"                 = COL_SLA
)

stopifnot(all(vars_fig %in% names(data)))   # aborta si alguna columna no existe
```

```{r paleta}
C_N  <- "#2c6fbb"   # azul  = N
C_P  <- "#c0392b"   # rojo  = P
C_NP <- "#7f7f7f"   # gris  = N+P
C_C  <- "#ffffff"   # blanco = control

# Color de relleno del punto grande (la media marginal)
fill_trt <- c("C" = C_C, "N" = C_N, "P" = C_P, "N+P" = C_NP)
# Color de los puntos individuales (más apagado para que no compita)
dot_trt  <- c("C" = "#9a9a9a", "N" = C_N, "P" = C_P, "N+P" = "#6f6f6f")

NIVELES <- c("C", "N", "P", "N+P")   # orden de los tratamientos en el eje X

estrellas <- function(p) {
  case_when(is.na(p) ~ "", p < 0.001 ~ "***", p < 0.01 ~ "**",
            p < 0.05 ~ "*", p < 0.10 ~ "†", TRUE ~ "")
}

# Devuelve, para un modo dado, QUÉ asterisco se dibuja y DE QUÉ COLOR.
# Separar esto en su propia función es lo que permite tener tres versiones de la
# figura sin duplicar el código del gráfico.
asteriscos_de <- function(rej, modo) {
  if (modo == "none") {
    rej$sig       <- estrellas(rej$p_none)
    rej$sig_color <- "black"
  } else if (modo == "dunnettx") {
    rej$sig       <- estrellas(rej$p_dunnett)
    rej$sig_color <- "black"
  } else if (modo == "ambos") {
    rej$sig       <- estrellas(rej$p_none)
    # negro = el símbolo NO cambia al corregir por Dunnett;
    # gris  = la corrección lo debilita (p.ej. ** -> *) o lo elimina.
    rej$sig_color <- ifelse(estrellas(rej$p_dunnett) == estrellas(rej$p_none),
                            "black", "grey55")
  } else {
    stop("Modo desconocido: ", modo)
  }
  rej
}
```

# 3. Las cuatro funciones que hacen todo el trabajo

Solo hay cuatro. Cada una hace un paso y devuelve algo que puedes imprimir y mirar.

```{r funciones}
# ---------------------------------------------------------------------------
# (1) Ajustar un modelo mixto.
#     Los nombres de columna con espacios o paréntesis necesitan comillas
#     invertidas para ser sintaxis válida de R; esta función se encarga.
#     rhs = parte derecha de la fórmula: "N + P" (aditivo) o "N * P" (interacción).
#     reml = FALSE es obligatorio mientras se COMPARAN estructuras de efectos fijos;
#     reml = TRUE es lo correcto para el modelo final que se reporta.
# ---------------------------------------------------------------------------
ajustar <- function(d, columna, rhs, reml = TRUE) {
  f <- as.formula(paste0("`", columna, "` ~ ", rhs, " + (1 | Block)"))
  suppressMessages(suppressWarnings(tryCatch(
    lmer(f, data = d, REML = reml,
         control = lmerControl(check.conv.singular = "ignore")),
    error = function(e) NULL
  )))
}

# ---------------------------------------------------------------------------
# (2) Elegir entre modelo aditivo (N + P) e interacción (N * P).
#     Test de razón de verosimilitud: si añadir la interacción mejora el ajuste
#     con p < 0.05, se queda "N * P"; si no, gana el modelo más simple.
#     Devuelve el TEXTO de la fórmula ganadora.
# ---------------------------------------------------------------------------
elegir_modelo <- function(d, columna) {
  m_add <- ajustar(d, columna, "N + P", reml = FALSE)
  m_int <- ajustar(d, columna, "N * P", reml = FALSE)
  if (is.null(m_add) || is.null(m_int)) return("N + P")
  p <- anova(m_add, m_int)$`Pr(>Chisq)`[2]   # fila 2 = el test de comparación
  if (!is.na(p) && p < 0.05) "N * P" else "N + P"
}

# ---------------------------------------------------------------------------
# (3) Medias marginales de las 4 celdas + contrastes de cada una contra el control.
#
#     emmeans() calcula la media PREDICHA por el modelo para cada combinación de
#     N y P, ya teniendo en cuenta el efecto aleatorio de Bloque (no es la media
#     cruda del grupo).
#
#     Los contrastes se construyen a mano, buscando cada celda por sus valores de
#     N y P, en vez de confiar en el orden de las filas. Un "vector de contraste"
#     es simplemente una lista de pesos: poner -1 en la fila del control y +1 en la
#     fila del tratamiento significa "tratamiento menos control".
#     Así la etiqueta ("N", "P", "N+P") NO PUEDE quedar pegada a la celda equivocada.
#
#     Se calculan LOS DOS p-valores del mismo contraste: sin ajustar (idéntico a
#     summary(modelo) y a las tablas) y corregido por Dunnett. Así la elección de
#     cuál mostrar es solo una decisión de dibujo, no hay que reajustar nada.
# ---------------------------------------------------------------------------
medias_y_contrastes <- function(m) {
  emm  <- emmeans(m, ~ N * P, at = list(N = c(0, 1), P = c(0, 1)))
  rej  <- as.data.frame(emm)          # la "rejilla": columnas N, P, emmean, CIs...

  fila <- function(n, p) which(rej$N == n & rej$P == p)
  stopifnot(length(fila(0, 0)) == 1)  # tiene que haber exactamente una celda control

  pesos <- function(n, p) {
    v <- rep(0, nrow(rej))
    v[fila(n, p)]  <-  1     # celda del tratamiento
    v[fila(0, 0)]  <- -1     # celda del control
    v
  }

  metodo <- list("N"   = pesos(1, 0),    # N   vs control
                 "P"   = pesos(0, 1),    # P   vs control
                 "N+P" = pesos(1, 1))    # N+P vs control

  # infer = c(TRUE, TRUE) pide a emmeans que devuelva intervalo de confianza Y
  # p-valor del contraste (por defecto solo devuelve el p).
  ct_none <- as.data.frame(summary(contrast(emm, method = metodo, adjust = "none"),
                                   infer = c(TRUE, TRUE)))
  ct_dunn <- as.data.frame(contrast(emm, method = metodo, adjust = "dunnettx"))

  # Etiqueta legible de cada celda de la rejilla
  rej$Treatment <- factor(
    ifelse(rej$N == 0 & rej$P == 0, "C",
    ifelse(rej$N == 1 & rej$P == 0, "N",
    ifelse(rej$N == 0 & rej$P == 1, "P", "N+P"))), levels = NIVELES)

  # Pegar a cada celda su contraste contra el control (el control se queda con NA)
  rej <- left_join(
    rej,
    transmute(ct_none, Treatment = factor(as.character(contrast), levels = NIVELES),
              diff_vs_C = estimate, diff_low = lower.CL, diff_high = upper.CL,
              p_none = p.value),
    by = "Treatment"
  )
  rej <- left_join(
    rej,
    transmute(ct_dunn, Treatment = factor(as.character(contrast), levels = NIVELES),
              p_dunnett = p.value),
    by = "Treatment"
  )

  rej
}

# ---------------------------------------------------------------------------
# (4) Un panel de la figura: una especie × una variable.
#
#     `limites` es una lista con los cuatro números verticales del panel, calculada
#     una sola vez por FILA de la figura (ver sección 6) para que todas las especies
#     de una misma variable compartan el eje Y y sean comparables entre sí.
#       $ylo       borde inferior del panel
#       $yhi       borde superior del panel
#       $y_n       altura de las etiquetas "n=" (dentro de la franja vacía)
#       $y_datos   por debajo de aquí no hay ningún dato ni intervalo
# ---------------------------------------------------------------------------
panel <- function(rej, crudos, limites, etiqueta_y, titulo, con_eje_y,
                  interaccion, con_eje_x = TRUE) {

  altura <- limites$yhi - limites$ylo
  media_control <- rej$emmean[rej$Treatment == "C"]

  # Las estrellas van encima del extremo del intervalo, pero sin salirse del panel
  rej$y_estrella <- pmin(rej$upper.CL + 0.030 * altura,
                         limites$yhi   - 0.020 * altura)

  # Celdas con pocas observaciones -> etiqueta en la franja reservada de abajo
  pocas <- filter(rej, n_obs < N_MINIMO)

  p <- ggplot(rej, aes(x = Treatment, y = emmean)) +

    # (a) árboles individuales, en color pálido y con dispersión horizontal
    geom_jitter(data = crudos, aes(x = Treatment, y = y, colour = Treatment),
                width = 0.15, height = 0, size = 0.9, alpha = 0.30,
                inherit.aes = FALSE, show.legend = FALSE) +

    # (b) línea de referencia = media marginal del control
    geom_hline(yintercept = media_control, colour = "grey62",
               linetype = "dashed", linewidth = 0.4) +

    # (c) intervalo de confianza 95% de la media marginal
    geom_linerange(aes(ymin = lower.CL, ymax = upper.CL),
                   colour = "black", linewidth = 0.5) +

    # (d) la media marginal
    geom_point(aes(fill = Treatment), shape = 21, size = 3.4,
               colour = "black", stroke = 0.3) +

    scale_fill_manual(values = fill_trt) +
    scale_colour_manual(values = dot_trt) +
    coord_cartesian(ylim = c(limites$ylo, limites$yhi)) +
    labs(title = titulo, x = NULL, y = etiqueta_y) +
    theme_linedraw(base_size = 9) +
    theme(aspect.ratio = 1,
          plot.title   = element_text(size = 10, face = "italic", hjust = 0.5),
          axis.text.x  = element_text(size = 10),
          axis.title.y = element_text(size = 8),
          panel.grid.minor = element_blank(),
          legend.position  = "none")

  # (e) asteriscos del contraste contra el control.
  #     Se dibujan en DOS capas separadas en vez de una sola con color variable:
  #     así el color es un valor fijo por capa y no interfiere con la escala de
  #     color de los puntos (scale_colour_manual, que ya está ocupada por los
  #     tratamientos). En los modos "none" y "dunnettx" la capa gris está vacía.
  ast_negro <- filter(rej, sig != "", sig_color == "black")
  ast_gris  <- filter(rej, sig != "", sig_color != "black")

  if (nrow(ast_negro) > 0) {
    p <- p + geom_text(data = ast_negro,
                       aes(x = Treatment, y = y_estrella, label = sig),
                       vjust = 0, size = 3.75, fontface = "bold",
                       colour = "black", inherit.aes = FALSE)
  }
  if (nrow(ast_gris) > 0) {
    p <- p + geom_text(data = ast_gris,
                       aes(x = Treatment, y = y_estrella, label = sig),
                       vjust = 0, size = 3.4, fontface = "bold",
                       colour = "black", inherit.aes = FALSE)
  }

  # (f) etiquetas "n=" SOLO donde n < N_MINIMO, en la franja vacía del pie.
  #     Van por debajo de limites$y_datos, así que no pueden tocar ningún punto.
  if (nrow(pocas) > 0) {
    p <- p + geom_text(data = pocas,
                       aes(x = Treatment, y = limites$y_n, label = paste0("n=", n_obs)),
                       vjust = 0.5, size = 2.1, colour = "#c0392b", fontface = "bold",
                       inherit.aes = FALSE)
  }

  # (g) aviso de que el modelo seleccionado conserva la interacción.
  #     Va arriba a la IZQUIERDA: el asterisco de N+P está arriba a la derecha.
  if (interaccion) {
    p <- p + annotate("text", x = 0.55, y = limites$yhi, label = "N×P",
                      hjust = 0, vjust = 1.2, size = 2.1,
                      colour = "grey40", fontface = "italic")
  }

  if (!con_eje_y) p <- p + theme(axis.text.y = element_blank())
  if (!con_eje_x) p <- p + theme(axis.text.x = element_blank())   # <- nueva

  p
}
```

# 4. Ajustar todos los modelos y guardar sus resultados

Un solo bucle sobre variable × especie. Todo lo que la figura necesita queda
guardado en una lista, así que **la figura no vuelve a ajustar ningún modelo**
(en el script anterior los modelos se ajustaban dos veces, una para las tablas y
otra dentro del bucle de la figura; si algo cambiaba en medio, podían discrepar).

```{r ajustar-todo}
resultados <- list()

for (i in seq_along(vars_fig)) {
  columna   <- vars_fig[[i]]        # nombre real de la columna
  etiqueta  <- names(vars_fig)[i]   # etiqueta con unidades, para el eje Y

  for (sp in names(species_data)) {

    # .data[[columna]] = "usa la columna cuyo nombre está guardado en `columna`"
    d <- species_data[[sp]] %>% filter(!is.na(.data[[columna]]))

    formula_elegida <- elegir_modelo(d, columna)
    m <- ajustar(d, columna, formula_elegida, reml = TRUE)
    if (is.null(m)) { warning("No convergió: ", etiqueta, " / ", sp); next }

    rej <- medias_y_contrastes(m)

    # Observaciones individuales, con su tratamiento etiquetado igual que la rejilla
    crudos <- d %>%
      transmute(y = .data[[columna]],
                Treatment = factor(
                  ifelse(N == 0 & P == 0, "C",
                  ifelse(N == 1 & P == 0, "N",
                  ifelse(N == 0 & P == 1, "P", "N+P"))), levels = NIVELES))

    # Número real de observaciones por celda (esto es lo que se marca en rojo)
    rej <- left_join(rej, count(crudos, Treatment, name = "n_obs"), by = "Treatment")

    resultados[[paste(etiqueta, sp, sep = " || ")]] <- list(
      variable = etiqueta, columna = columna, especie = sp,
      modelo = formula_elegida, m = m, rej = rej, crudos = crudos
    )
  }
}

length(resultados)   # debería ser 7 variables x 6 especies = 42
```

# 5. Comprobación: ¿los asteriscos coinciden con los coeficientes del modelo?

Esta sección es la que responde a la duda de fondo. Con codificación dummy
(N y P valen 0 o 1), el coeficiente **P** del modelo *es*, por construcción, la
diferencia "P menos control". Así que el p-valor del coeficiente y el p-valor del
contraste que dibuja la figura **tienen que ser el mismo número**. Si algún día no
lo son, la tabla de abajo lo enseña inmediatamente.

```{r comprobacion}
comprobacion <- map_dfr(resultados, function(r) {
  co <- as.data.frame(summary(r$m)$coefficients)
  co$term <- rownames(co)

  map_dfr(c("N", "P"), function(t) {
    fila_coef <- co[co$term == t, ]
    fila_ct   <- r$rej[as.character(r$rej$Treatment) == t, ]
    if (nrow(fila_coef) == 0 || nrow(fila_ct) == 0) return(NULL)
    tibble(
      variable    = r$variable,
      especie     = r$especie,
      modelo      = r$modelo,
      contraste   = t,
      p_coef      = round(fila_coef$`Pr(>|t|)`, 5),   # p de summary(modelo) / tablas
      p_sin_ajuste= round(fila_ct$p_none, 5),         # p del contraste, sin ajustar
      p_dunnett   = round(fila_ct$p_dunnett, 5),      # el mismo contraste, corregido
      dif_maxima  = round(abs(fila_coef$`Pr(>|t|)` - fila_ct$p_none), 8)
    )
  })
})

cat("Contrastes comprobados:", nrow(comprobacion), "\n")
cat("Discrepancia máxima entre el p del modelo y el p del contraste sin ajustar:",
    max(comprobacion$dif_maxima, na.rm = TRUE), "\n")

# Cualquier fila que aparezca aquí es un problema que hay que mirar.
problemas <- filter(comprobacion, dif_maxima > 1e-6)
if (nrow(problemas) == 0) {
  cat("OK: el contraste contra el control reproduce exactamente el coeficiente del",
      "modelo, asi que la version sin ajustar de la figura coincide con las tablas.\n")
  cat("(La version Dunnett usa ese mismo contraste, solo con los p corregidos.)\n")
} else {
  print(as.data.frame(problemas))
}
```

```{r tabla-logP}
# Los números concretos de logPmass, que eran los que no cuadraban.
filter(comprobacion, variable == "log LPC (mg g-1)") %>%
  mutate(simbolo_sin_ajuste = estrellas(p_sin_ajuste),
         simbolo_dunnett    = estrellas(p_dunnett)) %>%
  as.data.frame()
```

```{r tabla-completa}
# Todos los contrastes de la figura, incluido N+P (que en los modelos con
# interacción no corresponde a ningún coeficiente único, sino a bN + bP + bN:P).
contrastes_figura <- map_dfr(resultados, function(r) {
  r$rej %>%
    filter(Treatment != "C") %>%
    transmute(variable = r$variable, especie = r$especie, modelo = r$modelo,
              contraste = as.character(Treatment),
              n_obs = n_obs,
              diferencia         = round(diff_vs_C, 4),
              p_sin_ajuste       = round(p_none, 4),
              sig_sin_ajuste     = estrellas(p_none),
              p_dunnett          = round(p_dunnett, 4),
              sig_dunnett        = estrellas(p_dunnett))
})

write.csv(contrastes_figura, "contrasts_vs_control_Bernacchi_EN.csv", row.names = FALSE)
head(as.data.frame(contrastes_figura), 12)
```

# 6. La figura

La franja inferior reservada es lo que impide que las etiquetas `n=` toquen los
puntos: primero se calcula dónde termina el dato más bajo de toda la fila, y luego
se baja el borde del panel un 10 % extra. Las etiquetas viven en ese hueco, donde por
construcción no hay nada dibujado.

```{r construir-figura}
# Toda la figura empaquetada en UNA función.
#   modo      = qué p-valor se convierte en asteriscos ("none"/"dunnettx"/"ambos")
#   etiquetas = qué filas se dibujan; por defecto todas. Pasando un subconjunto se
#               obtiene la figura del texto principal o la del suplementario, con
#               el mismo código y por tanto con el mismo aspecto.
construir_figura <- function(modo, etiquetas = names(vars_fig)) {

  set.seed(7)   # geom_jitter() usa azar; la semilla hace la figura reproducible
  paneles <- list()

  for (i in seq_along(etiquetas)) {
    etiqueta <- etiquetas[i]

    # --- Límites verticales COMUNES a toda la fila (las 6 especies) ------------
    # Se usan los datos y los intervalos realmente dibujados, no el rango bruto
    # de la columna entera, para no arrastrar valores de filas que no se grafican.
    de_esta_fila <- Filter(function(r) r$variable == etiqueta, resultados)

    y_valores <- c(
      unlist(lapply(de_esta_fila, function(r) r$crudos$y)),
      unlist(lapply(de_esta_fila, function(r) r$rej$lower.CL)),
      unlist(lapply(de_esta_fila, function(r) r$rej$upper.CL))
    )
    y_min <- min(y_valores, na.rm = TRUE)
    y_max <- max(y_valores, na.rm = TRUE)
    rango <- y_max - y_min

    FRANJA <- 0.10   # 10 % de alto reservado abajo para las etiquetas "n="
    TECHO  <- 0.14   # 14 % de aire arriba para los asteriscos y el aviso "N×P"

    limites <- list(
      ylo     = y_min - FRANJA * rango,       # borde inferior del panel
      yhi     = y_max + TECHO  * rango,       # borde superior del panel
      y_datos = y_min,                        # por debajo de aquí no hay datos
      y_n     = y_min - 0.055 * rango         # altura de las etiquetas "n="
    )

    # --- Un panel por especie -------------------------------------------------
    for (j in seq_along(species_data)) {
      sp <- names(species_data)[j]
      r  <- resultados[[paste(etiqueta, sp, sep = " || ")]]
      if (is.null(r)) next

      paneles[[length(paneles) + 1]] <- panel(
        rej         = asteriscos_de(r$rej, modo),      # <- aquí entra el modo
        crudos      = r$crudos,
        limites     = limites,
        etiqueta_y  = if (j == 1) etiqueta else NULL,  # eje Y solo en la 1ª columna
        titulo      = if (i == 1) sp else NULL,        # especie solo en la 1ª fila
        con_eje_y   = (j == 1),
        con_eje_x   = (i == length(etiquetas)),
        interaccion = identical(r$modelo, "N * P")
      )
    }
  }

  # Línea del pie que explica de dónde salen los asteriscos en este modo
  linea_sig <- switch(
    modo,
    "none" = paste0("Asterisks: contrast against the control from the same model, ",
                    "uncorrected p-values (identical to the model coefficients)."),
    "dunnettx" = paste0("Asterisks: contrast against the control, Dunnett-corrected ",
                        "p-values (3 comparisons vs. control)."),
    "ambos" = paste0("Asterisks: contrast against the control, uncorrected p-values. ",
                     "Black = the symbol is unchanged by the Dunnett correction; ",
                     "grey = the correction weakens or removes it.")
  )

  wrap_plots(paneles, ncol = length(species_data), nrow = length(etiquetas)) +
    plot_annotation(
      title = "Estimated marginal means by treatment, with individual observations",
      subtitle = paste0(
        "Large points: marginal mean of the selected model (± 95% CI). ",
        "Pale points: individual trees. Dashed line: control mean.\n",
        linea_sig, " († p<0.1, * p<0.05, ** p<0.01, *** p<0.001)\n",
        "Red n = cells with fewer than ", N_MINIMO, " trees. ",
        "N×P = the selected model retained the interaction. ",
        "N blue · P red · N+P grey."),
      theme = theme(plot.title    = element_text(size = 13, hjust = 0.5),
                    plot.subtitle = element_text(size = 8, hjust = 0.5, colour = "grey30"))
    )
}
```

```{r guardar-figuras}
figuras <- list()
for (modo in MODOS) {
  figuras[[modo]] <- construir_figura(modo)
  ggsave(ARCHIVOS[[modo]], figuras[[modo]], width = ANCHO, height = ALTO, dpi = 300)
  message("Guardado: ", ARCHIVOS[[modo]])
}
```

## 6.1 Versión sin ajustar (coincide con las tablas)

```{r fig-none, fig.width=12, fig.height=15}
figuras[["none"]]
```

## 6.2 Versión con corrección de Dunnett

```{r fig-dunnett, fig.width=12, fig.height=15}
figuras[["dunnettx"]]
```

## 6.3 Versión combinada

Asterisco **negro** = el símbolo es el mismo con y sin corrección de Dunnett.
Asterisco **gris** = la corrección lo debilita (por ejemplo `**` pasa a `*`) o lo hace
desaparecer. Es la versión más honesta si quieres enseñar el resultado completo sin
tener que elegir entre las dos anteriores.

```{r fig-ambos, fig.width=12, fig.height=15}
figuras[["ambos"]]
```

# 7. Reparto principal / suplementario

Siete variables × seis especies = 42 paneles es demasiado para el texto principal.
Aquí se parte la misma figura en dos, usando exactamente el mismo código (solo cambia
qué filas se piden), así que las dos tienen el mismo aspecto y los mismos números.

Las filas se eligen **por posición**, no reescribiendo la etiqueta: las etiquetas
llevan caracteres especiales (µ, ²) y volver a teclearlas es justo el error que ya
costó un fallo silencioso en el script anterior.

```{r reparto}
names(vars_fig)   # mira aquí los índices antes de cambiar la selección de abajo

# Texto principal: iWUE, ln N, ln P y N:P  (posiciones 1, 2, 4 y 6)
VARS_PRINCIPAL <- names(vars_fig)[c(1, 2, 4, 6)]

# Suplementario: lo que queda (N_area, P_area, SLA)
VARS_SUPLEMENTO <- setdiff(names(vars_fig), VARS_PRINCIPAL)

VARS_PRINCIPAL
VARS_SUPLEMENTO
```

```{r figuras-manuscrito}
fig_principal <- construir_figura(MODO_MANUSCRITO, VARS_PRINCIPAL)
fig_suplemento <- construir_figura(MODO_MANUSCRITO, VARS_SUPLEMENTO)

# El alto se escala con el número de filas para que los paneles queden cuadrados
alto_por_fila <- ALTO / length(vars_fig)

ggsave("fig_MAIN_emmeans_Bernacchi_EN.png", fig_principal,
       width = ANCHO, height = alto_por_fila * length(VARS_PRINCIPAL) + 1, dpi = 300)
ggsave("fig_SUPP_emmeans_Bernacchi_EN.png", fig_suplemento,
       width = ANCHO, height = alto_por_fila * length(VARS_SUPLEMENTO) + 1, dpi = 300)
message("Guardadas las figuras del manuscrito.")
```

```{r ver-principal, fig.width=12, fig.height=10}
fig_principal
```

# 8. Cambio porcentual respecto al control (variables log)

Esta figura responde a lo que la de coeficientes no puede: **comparar la magnitud de la
respuesta entre especies**.

La razón es que las diferencias en escala logarítmica no dependen de las unidades ni del
nivel de partida de cada especie. Si el modelo estima una diferencia `d` en `log(LPC)`,
entonces `exp(d)` es el **cociente** entre el tratamiento y el control, y
`(exp(d) - 1) × 100` es el cambio porcentual. Una especie con 0.4 mg g-1 en el control y
otra con 0.8 se pueden comparar directamente en esta escala, cosa que con las
diferencias absolutas no se puede.

Ojo: esto **solo** es válido para las variables que se modelaron en escala log
(`logNmass`, `logPmass`). Por eso la figura las selecciona por el nombre de la columna
y no por la etiqueta.

```{r cambio-porcentual, fig.width=9, fig.height=5.5}
COLUMNAS_LOG <- c("logNmass", "logPmass")

cambio_pct <- map_dfr(resultados, function(r) {
  if (!(r$columna %in% COLUMNAS_LOG)) return(NULL)
  r$rej %>%
    filter(Treatment != "C") %>%
    transmute(
      variable  = r$variable,
      especie   = r$especie,
      Treatment = Treatment,
      n_obs     = n_obs,
      # exp() deshace el log y convierte la diferencia en un cociente
      pct       = (exp(diff_vs_C)  - 1) * 100,
      pct_low   = (exp(diff_low)   - 1) * 100,
      pct_high  = (exp(diff_high)  - 1) * 100,
      sig       = estrellas(p_none)
    )
}) %>%
  mutate(
    # rev() para que la primera especie quede arriba del todo en el eje Y
    especie   = factor(especie, levels = rev(names(species_list))),
    Treatment = factor(Treatment, levels = c("N", "P", "N+P"))
  )

write.csv(cambio_pct, "percent_change_vs_control_Bernacchi_EN.csv", row.names = FALSE)

fig_pct <- ggplot(cambio_pct,
                  aes(x = pct, y = especie, colour = Treatment, shape = Treatment)) +
  geom_vline(xintercept = 0, colour = "black", linewidth = 0.5) +
  geom_errorbarh(aes(xmin = pct_low, xmax = pct_high), height = 0.18,
                 position = position_dodge(width = 0.65), linewidth = 0.6) +
  geom_point(size = 2.4, position = position_dodge(width = 0.65)) +
  geom_text(aes(label = sig, x = pct_high), hjust = -0.35, vjust = 0.5,
            size = 3, fontface = "bold", colour = "black", show.legend = FALSE,
            position = position_dodge(width = 0.65)) +
  scale_colour_manual(values = c("N" = C_N, "P" = C_P, "N+P" = C_NP)) +
  scale_shape_manual(values = c("N" = 16, "P" = 15, "N+P" = 17)) +
  scale_x_continuous(expand = expansion(mult = c(0.05, 0.14))) +
  facet_wrap(~ variable, scales = "free_x") +
  labs(x = "Change relative to the control (%, ± 95% CI)",
       y = NULL, colour = NULL, shape = NULL,
       title = "Treatment effect on leaf N and P, expressed as % change vs. control",
       caption = paste("Back-transformed from the log-scale model contrasts, so values",
                       "are comparable across species.\n",
                       "† p<0.1, * p<0.05, ** p<0.01, *** p<0.001 (uncorrected).")) +
  theme_bw(base_size = 10) +
  theme(axis.text.y = element_text(face = "italic"),
        panel.grid.major.y = element_blank(),
        panel.grid.minor = element_blank(),
        strip.text = element_text(size = 9),
        legend.position = "bottom",
        plot.title = element_text(size = 11))

ggsave("fig_percent_change_Bernacchi_EN.png", fig_pct, width = 9, height = 5.5, dpi = 300)
fig_pct
```

```{r tabla-cambio-porcentual}
# La misma información en números, redondeada, para el texto o el suplementario.
cambio_pct %>%
  filter(variable == "log LPC (mg g-1)", Treatment == "P") %>%
  transmute(especie, n_obs,
            `cambio %` = round(pct, 1),
            `IC 95%` = sprintf("[%.1f, %.1f]", pct_low, pct_high),
            sig) %>%
  as.data.frame()
```

# 9. Session info

```{r session}
sessionInfo()
```
