---
title: "Trait variation among species — one-way ANOVA on control trees (Bernacchi dataset)"
author: "Andrea Chávez"
date: "`r Sys.Date()`"
output:
  html_document:
    toc: true
    toc_float: true
    code_folding: show
---

```{r setup, include=FALSE}
knitr::opts_chunk$set(echo = TRUE, warning = FALSE, message = FALSE)
```

# Para qué sirve este archivo

Reemplaza a `01SpeciesanalysisANOVAS.Rmd`. Hace lo mismo — comparar rasgos **entre
especies** en los árboles control, con ANOVA de una vía + Tukey y letras de
significancia — pero con las unidades homogeneizadas con el resto del manuscrito y
partido en **dos figuras**: una principal y una suplementaria.

Textos de la figura en inglés; comentarios del código en español.

## Qué se corrigió respecto al cuaderno anterior

**1. Unidades y etiquetas.** Antes cada panel llevaba su propia etiqueta escrita a
mano (`"Leaf N (mg/g)"`, `"N area"`, `"P_area"`, `"N:P"`), distinta de la que usan las
otras figuras del manuscrito y en dos casos sin unidad. Aquí las etiquetas se definen
**una sola vez** en el vector `vars_*` y se reutilizan en el eje, en la tabla y en el
nombre del archivo, exactamente igual que en `03_emmeans_figure_Bernacchi_EN.Rmd`.

**2. `LA` no es "Leaf area (cm²)".** El Excel tiene dos columnas parecidas y se estaban
confundiendo:

| Columna              | Qué es                                          | Rango       |
|----------------------|-------------------------------------------------|-------------|
| `Leaf area (cm²)`    | área **total** de la muestra (~20 hojas)         | 24 – 2367   |
| `LA`                 | `Leaf area / number of leaves` = área de **una** hoja | 1.2 – 118   |

Verificado sobre los datos: `LA = Leaf area (cm²) / number of leaves` en todas las
filas. La etiqueta correcta para `LA` es **"Individual leaf area (cm²)"**, no
"Leaf area (cm²)". Conviene arreglar también `vars_morpho` en
`02_Species_analysis_dummies_Bernacchi_EN.Rmd`, donde tiene la etiqueta antigua.

**3. Dataset.** El cuaderno viejo leía `data_for_R.xlsx` y usaba el iWUE antiguo
(`iWUE (μmol/mol)`). Aquí se usa `data_for_R_Bernacchi.xlsx` y `iWUE_Bernacchi`, que es
la versión del manuscrito.

**4. Nombres de especie.** Los niveles estaban escritos a mano con dobles espacios y
erratas (`"Clarisia  racemosa"`, `"Weinmania  loxensis"`, `"Hedyosmun  purpurascens"`)
que no coinciden con los datos: esas filas se habrían convertido en `NA` en silencio.
Aquí se usa `species_label` y el script **aborta** si algún nombre no cuadra.

**5. El chunk `grafico individual` no podía correr:** llamaba a `multcompLetters4(anova,
tukey)` con dos objetos que no existían en ese punto. Esa figura suelta se eliminó; la
hace `make_panel()` como una más.

**6. LMA se omite.** `LMA g/m2` es exactamente `10000 / SLA` (verificado), así que
graficarla junto a SLA es repetir el mismo dato dos veces.

---

```{r librerias}
library(readxl)
library(dplyr)
library(purrr)
library(ggplot2)
library(patchwork)
library(multcompView)   # letras de significancia a partir de Tukey
```

# 1. Opciones

```{r opciones}
ARCHIVO <- "data_for_R_Bernacchi.xlsx"

# TRUE  = comparar especies usando SOLO los árboles control (diseño original:
#         "cómo son las especies sin fertilizar").
# FALSE = usar todos los árboles. Da mucha más potencia, pero entonces la
#         comparación entre especies incluye el efecto de los tratamientos.
SOLO_CONTROLES <- TRUE

ALFA <- 0.05   # umbral para las letras de Tukey

# Rampa secuencial para la elevación: un solo tono, de claro a oscuro.
# Es lo correcto para una variable ordenada (1000 < 2000 < 3000 m); una paleta
# de colores distintos sugeriría categorías sin orden.
col_elev <- c("1000" = "#c7e9c0", "2000" = "#74c476", "3000" = "#238b45")
```

# 2. Datos

```{r datos}
data <- read_excel(ARCHIVO, sheet = "data")

# Igual que en el resto de cuadernos: nunca se teclea un nombre de columna con
# caracteres especiales (μ, ², ‰, δ); se busca por un patrón ASCII y se exige que
# encuentre exactamente una columna.
col_por_patron <- function(patron) {
  hit <- grep(patron, names(data), value = TRUE)
  if (length(hit) != 1) {
    stop("El patrón '", patron, "' encontró ", length(hit),
         " columnas (debe encontrar 1): ", paste(hit, collapse = " | "))
  }
  hit
}

COL_iWUE  <- col_por_patron("^iWUE_Bernacchi")
COL_d13C  <- col_por_patron("^.13C \\(")        # δ13C celulosa, no el bulk_δ13C
COL_SLA   <- col_por_patron("^Specific leaf area")
COL_THICK <- col_por_patron("^thickness")
COL_PUNCH <- col_por_patron("^force to punch")
COL_LA    <- col_por_patron("^LA$")             # área de UNA hoja (ver notas arriba)
COL_DMC   <- col_por_patron("^dry matter content")

c(iWUE = COL_iWUE, d13C = COL_d13C, SLA = COL_SLA, thickness = COL_THICK,
  punch = COL_PUNCH, leaf_area = COL_LA, DMC = COL_DMC)
```

```{r especies}
# Orden: por elevación creciente, y dentro de cada elevación las dos especies.
# Es el mismo orden que usan las demás figuras del manuscrito.
species_list <- list(
  "P. torta"        = "Pouteria torta",
  "C. racemosa"     = "Clarisia racemosa",
  "A. lojaensis"    = "Alchornea lojaensis",
  "Myrcia sp. nov." = "Myrcia sp nov",
  "H. purpurascens" = "Hedyosmum purpurascens",
  "W. loxensis"     = "Weinmannia loxensis"
)

elevacion <- c("P. torta" = 1000, "C. racemosa" = 1000,
               "A. lojaensis" = 2000, "Myrcia sp. nov." = 2000,
               "H. purpurascens" = 3000, "W. loxensis" = 3000)

# Aborta si algún nombre de species_list no existe en los datos (esto es lo que
# fallaba en silencio en el cuaderno anterior).
faltan <- setdiff(unlist(species_list), unique(data$species_label))
if (length(faltan) > 0) stop("Nombres que no están en species_label: ",
                             paste(faltan, collapse = " | "))

d <- data %>%
  filter(species_label %in% unlist(species_list)) %>%
  mutate(
    Species   = factor(names(species_list)[match(species_label, unlist(species_list))],
                       levels = names(species_list)),
    Elevation = factor(elevacion[as.character(Species)], levels = c(1000, 2000, 3000))
  )

if (SOLO_CONTROLES) d <- filter(d, Sub == "C")

cat("Árboles usados:", nrow(d), if (SOLO_CONTROLES) "(solo controles)" else "(todos)", "\n")
table(Species = d$Species, Elevation = d$Elevation)
```

```{r variables}
# Etiqueta (con unidad) = nombre;  columna real del Excel = valor.
# Estas etiquetas son las MISMAS que en 03_emmeans_figure_Bernacchi_EN.Rmd.

vars_main <- c(
  "iWUE, Bernacchi (µmol mol-1)"        = COL_iWUE,
  "d13C cellulose (per mil vs V-PDB)"   = COL_d13C,
  "N content, mass-based (mg g-1 DM)"   = "LNC",
  "N content, area-based (g m-2)"       = "N_area",
  "P content, mass-based (mg g-1 DM)"   = "LPC",
  "P content, area-based (g m-2)"       = "P_area",
  "Leaf N:P ratio (mass-based)"         = "N:P"
)

vars_morpho <- c(
  "SLA (cm² g-1)"                       = COL_SLA,
  "Leaf thickness (mm)"                 = COL_THICK,
  "Punch force (kN m-1)"                = COL_PUNCH,
  "Individual leaf area (cm²)"          = COL_LA,
  "Leaf dry matter content (mg g-1)"    = COL_DMC
)

stopifnot(all(c(vars_main, vars_morpho) %in% names(d)))
```

# 3. Las tres funciones

```{r funciones}
# ---------------------------------------------------------------------------
# (1) ANOVA de una vía entre especies + Tukey + letras compactas.
#     Las "letras compactas" (compact letter display) resumen todas las
#     comparaciones por pares: dos especies que comparten una letra NO son
#     distinguibles al nivel ALFA; si no comparten ninguna, difieren.
# ---------------------------------------------------------------------------
anova_especies <- function(datos, columna) {
  dd <- datos %>%
    transmute(Species, Elevation, valor = .data[[columna]]) %>%
    filter(!is.na(valor)) %>%
    droplevels()

  mod   <- aov(valor ~ Species, data = dd)
  tuk   <- TukeyHSD(mod, "Species")
  letras <- multcompLetters4(mod, tuk, threshold = ALFA)$Species$Letters

  cld <- tibble(Species = names(letras), letra = unname(letras)) %>%
    mutate(Species = factor(Species, levels = levels(dd$Species)))

  list(datos = dd, modelo = mod, tukey = tuk, cld = cld)
}

# ---------------------------------------------------------------------------
# (2) Resumen numérico de un ANOVA, para la tabla de resultados.
#     Se añaden dos comprobaciones que el cuaderno anterior hacía sueltas:
#     Shapiro (normalidad de los residuos) y Kruskal-Wallis (prueba no
#     paramétrica). Si el ANOVA y Kruskal-Wallis coinciden, la conclusión no
#     depende del supuesto de normalidad.
# ---------------------------------------------------------------------------
resumen_anova <- function(res, etiqueta) {
  s  <- summary(res$modelo)[[1]]
  kw <- kruskal.test(valor ~ Species, data = res$datos)
  tibble(
    variable   = etiqueta,
    n          = nrow(res$datos),
    df_especie = s$Df[1], df_resid = s$Df[2],
    F_valor    = round(s$`F value`[1], 2),
    p_anova    = signif(s$`Pr(>F)`[1], 3),
    p_shapiro  = signif(shapiro.test(residuals(res$modelo))$p.value, 3),
    p_kruskal  = signif(kw$p.value, 3),
    letras     = paste(paste0(res$cld$Species, ":", res$cld$letra), collapse = "  ")
  )
}

# ---------------------------------------------------------------------------
# (3) Un panel: boxplot por especie, puntos individuales encima, letra de Tukey
#     arriba de cada caja. Se reserva un 12 % de aire arriba para que las letras
#     nunca queden pegadas al borde ni encima de un punto.
# ---------------------------------------------------------------------------
make_panel <- function(res, etiqueta, eje_x = TRUE) {
  dd  <- res$datos
  rng <- range(dd$valor, na.rm = TRUE)
  aire <- 0.12 * diff(rng)

  alturas <- dd %>%
    group_by(Species) %>%
    summarise(y = max(valor, na.rm = TRUE), .groups = "drop")
  cld <- left_join(res$cld, alturas, by = "Species")

  p <- ggplot(dd, aes(x = Species, y = valor)) +
    geom_boxplot(aes(fill = Elevation), outlier.shape = NA,
                 linewidth = 0.35, colour = "grey25", alpha = 0.85) +
    geom_jitter(width = 0.14, height = 0, size = 1.1, alpha = 0.45,
                colour = "grey20") +
    geom_text(data = cld, aes(x = Species, y = y + 0.045 * diff(rng), label = letra),
              size = 3, fontface = "bold", vjust = 0, colour = "grey15") +
    scale_fill_manual(values = col_elev, name = "Elevation (m)") +
    coord_cartesian(ylim = c(rng[1] - 0.05 * diff(rng), rng[2] + aire)) +
    labs(x = NULL, y = etiqueta) +
    theme_bw(base_size = 9) +
    theme(panel.grid.major.x = element_blank(),
          panel.grid.minor   = element_blank(),
          axis.title.y = element_text(size = 8),
          legend.position = "bottom")   # patchwork recoge y unifica las leyendas

  if (eje_x) {
    p <- p + theme(axis.text.x = element_text(angle = 45, hjust = 1,
                                              face = "italic", size = 7.5))
  } else {
    p <- p + theme(axis.text.x = element_blank(), axis.ticks.x = element_blank())
  }
  p
}
```

# 4. Resultados numéricos

```{r correr}
correr_grupo <- function(vars) {
  map(seq_along(vars), function(i) {
    res <- anova_especies(d, vars[[i]])
    list(etiqueta = names(vars)[i], res = res)
  })
}

grupo_main   <- correr_grupo(vars_main)
grupo_morpho <- correr_grupo(vars_morpho)

tabla <- bind_rows(
  map_dfr(grupo_main,   function(g) resumen_anova(g$res, g$etiqueta)) %>%
    mutate(grupo = "Physiological / nutrients"),
  map_dfr(grupo_morpho, function(g) resumen_anova(g$res, g$etiqueta)) %>%
    mutate(grupo = "Morphological")
) %>%
  select(grupo, everything())

write.csv(tabla, "species_ANOVA_controls_Bernacchi_EN.csv", row.names = FALSE)
as.data.frame(tabla)
```

```{r tukey-morfologia}
# Comparaciones por pares completas de los rasgos morfológicos: es de donde
# salen las frases de resultados.
for (g in grupo_morpho) {
  cat("\n=====", g$etiqueta, "=====\n")
  print(round(g$res$tukey$Species, 4))
}
```

# 5. Figuras

## 5.1 Figura principal — fisiología y nutrientes

```{r fig-main, fig.width=8.5, fig.height=11}
paneles_main <- map(seq_along(grupo_main), function(i) {
  # Solo la última fila de la rejilla lleva los nombres de especie en el eje X
  ultima_fila <- i > (length(grupo_main) - 2)
  make_panel(grupo_main[[i]]$res, grupo_main[[i]]$etiqueta, eje_x = ultima_fila)
})

fig_main <- wrap_plots(paneles_main, ncol = 2, guides = "collect") +
  plot_annotation(
    tag_levels = "A",
    title = "Trait variation among species (control trees)",
    subtitle = paste0(
      "One-way ANOVA per trait; letters are Tukey HSD groups at p < ", ALFA,
      " (species sharing a letter are not distinguishable).\n",
      "Boxes shaded by elevation. Points are individual trees."),
    theme = theme(plot.title    = element_text(size = 12, hjust = 0.5),
                  plot.subtitle = element_text(size = 8, hjust = 0.5, colour = "grey30"),
                  legend.position = "bottom")
  )

ggsave("fig_MAIN_species_controls_Bernacchi_EN.png", fig_main,
       width = 8.5, height = 11, dpi = 300, bg = "white")
fig_main
```

## 5.2 Figura suplementaria — rasgos morfológicos

```{r fig-supp, fig.width=8.5, fig.height=8.5}
paneles_morpho <- map(seq_along(grupo_morpho), function(i) {
  ultima_fila <- i > (length(grupo_morpho) - 2)
  make_panel(grupo_morpho[[i]]$res, grupo_morpho[[i]]$etiqueta, eje_x = ultima_fila)
})

fig_supp <- wrap_plots(paneles_morpho, ncol = 2, guides = "collect") +
  plot_annotation(
    tag_levels = "A",
    title = "Leaf morphological traits among species (control trees)",
    subtitle = paste0(
      "One-way ANOVA per trait; letters are Tukey HSD groups at p < ", ALFA,
      " (species sharing a letter are not distinguishable).\n",
      "Boxes shaded by elevation. Points are individual trees."),
    theme = theme(plot.title    = element_text(size = 12, hjust = 0.5),
                  plot.subtitle = element_text(size = 8, hjust = 0.5, colour = "grey30"),
                  legend.position = "bottom")
  )

ggsave("fig_SUPP_species_controls_morphology_Bernacchi_EN.png", fig_supp,
       width = 8.5, height = 8.5, dpi = 300, bg = "white")
fig_supp
```

# 6. Session info

```{r session}
sessionInfo()
```
